【裁判字號】    99,上更(一),122
【裁判日期】    990727
【裁判案由】    毒品危害防制條例
【裁判全文】
臺灣高等法院臺南分院刑事判決     99年度上更(一)字第122號
上  訴  人  臺灣雲林地方法院檢察署檢察官
被      告  甲○○
選任辯護人
即扶助律師  劉興文律師
上列上訴人因被告毒品危害防制條例案件，不服臺灣雲林地方法
院96年度訴字第 147號中華民國96年11月19日第一審判決（起訴
案號：臺灣雲林地方法院檢察署95年度偵字第5569號），提起上
訴，經本院（96年度上訴字第1348號）判決後，由最高法院第一
次發回更審，茲判決如下：
    主  文
原判決撤銷。
甲○○犯如附表一所示之販賣第一級毒品罪共柒罪，均累犯，各
處如附表一所示之宣告刑及各如附表一所示之沒收；又犯如附表
二所示之販賣第二級毒品罪共貳罪，均累犯，各處如附表二所示
之宣告刑及各如附表二所示之沒收。應執行有期徒刑拾玖年，扣
案第一級毒品海洛因壹包（淨重伍點陸貳公克，純質淨重約零點
零參公克）沒收銷燬之，扣案包裝上開第一級毒品海洛因之夾鏈
袋壹只、塑膠鏟管壹支、夾鏈袋貳包、門號0000000000號行動電
話壹支（含 SIM卡壹張）均沒收之，未扣案之販賣毒品所得共計
新臺幣肆仟肆佰元（即附表一編號１至５、７及附表二編號１所
示之販毒所得）沒收，如全部或一部不能沒收時，以其財產抵償
之、販賣毒品所得之手機壹支（即附表一編號６所示之販毒所得
，價值新台幣參仟元）沒收，如不能沒收，追徵其價額或以其財
產抵償之。
    事  實
一、甲○○（綽號「老大」、「柳丁」、「丁哥」、「英國」或
    「老開」）前因竊盜案件，經臺灣雲林地方法院於民國（下
    同）94年1月10日，以臺灣雲林地方法院93年度港簡字第278
    號判決判處有期徒刑四月（如易科罰金，以銀元300元折算1
    日）確定，並於94年 7月17日執行完畢，於上開有期徒刑執
    行完畢後五年內，猶不知悔改，明知海洛因及安非他命分別
    係屬毒品危害防制條例第2條第2項第1、2款所列管之第一級
    毒品，非經許可，不得持有、販賣或轉讓，因己身有施用第
    一、二級毒品之毒癮惡習，且收入不豐，為支應購買毒品之
    龐大支出，竟仍分別基於販賣海洛因及安非他命以圖牟利之
    犯意，以其所持有之門號0000000000號行動電話，或林兆泰
    所有交由其使用之0000000000號行動電話，作為與購買毒品
    者聯絡之工具，由購毒者先撥打甲○○之上開行動電話，約
    定購買毒品事宜後，於附表一所載之時間、地點，分別販賣
    第一級毒品海洛因予李信德、林志仲等人；於附表二所載之
    時間、地點，分別販賣第二級毒品安非他命予林中義而為下
    列行為：
  (一)李信德經綽號「阿樹」友人介紹，認識甲○○後，得知甲○
    ○在販賣毒品，遂於95年09月16日晚間某時，以其所有門號
    0000000000號行動電話，撥打甲○○所有門號0000000000號
    行動電話，聯絡購買海洛因，由甲○○在如附表一編號１所
    示地點，販賣海洛因予李信德一次（販賣之時間、地點、方
    式及價格、販賣所得，均詳如附表一編號１所示）。
  (二)林志仲經友人「阿如」介紹，得知可向甲○○購買毒品，自
    95年9月9日起，至同年 9月20日止，多次以其使用之門號00
    00000000號行動電話，撥打甲○○所使用之門號0000000000
    號行動電話（申辦所有人為林兆泰），聯絡約定購買海洛因
    後，甲○○即依約在如附表一編號２至６所示地點，分別販
    賣海洛因予林志仲共五次（販賣之時間、地點、方式及價格
    、販賣所得，均詳如附表一編號２至６所示）。
  (三)林志仲另於95年9月14日上午4時29分許，撥打甲○○上開門
    號0000000000號行動電話，表示欲至甲○○住處購買海洛因
    500 元，適甲○○正好缺乏海洛因可供販賣，遂商請林志仲
    先開車載其至雲林縣水林鄉蕃薯厝，向綽號「延平」之成年
    人（以下稱「延平」）購買海洛因補貨，俟林志仲載甲○○
    返回甲○○住處後，林志仲將約定購買之價金 500元交予甲
    ○○，甲○○則除將林志仲所購買之500元海洛因1包交付林
    志仲外，並答謝林志仲搭載其前去購買及幫忙載送其友人，
    乃又基於轉讓海洛因之犯意，將另包價值 500元海洛因，連
    同上開販售之那包海洛因以衛生紙包裹後，於同日上午11時
    許一併交付林志仲，而同時販賣及無償轉讓第一級毒品海洛
    因予林志仲。
  (四)林中義經友人「大達」介紹，認識甲○○後，於95年 9月12
    日，以其所有門號0000000000號行動電話，撥打甲○○持用
    之門號0000000000號行動電話（申辦所有人為林兆泰），聯
    絡約定購買海洛因，約定交易安非他命後，甲○○遂在附表
    二編號１所示地點，販賣安非他命予林中義一次（販賣之時
    間、地點、方式及價格、販賣所得，詳如附表二編號１所示
    ）。林中義另於同年 9月18日，以其上開電話，撥打甲○○
    使用之門號0000000000號行動電話，欲向甲○○購買新臺幣
    （下同） 1,000元之安非他命，甲○○依約在如附表二編號
    ２所示地點，交付林中義海洛因 1包，嗣經林中義發覺所交
    付毒品有誤，向甲○○要求更換，因甲○○當時並無安非他
    命，乃將所收取之 1,000元返還林中義，林中義則交還收受
    之海洛因，甲○○因而販賣安非他命未遂（販賣之時間、地
    點、方式及價格，詳如附表二編號２所示）。
二、嗣於95年11月 9日上午10時40分許，為警在甲○○雲林縣口
    湖鄉埔南村外埔39號住處查獲，並扣得其所有使用供販毒聯
    絡之門號0000000000號行動電話1支、海洛因1包（淨重5.62
    公克，純質淨重約0.03公克）、及供分裝海洛因使用之塑膠
    鏟管1支、夾鏈袋2包（尚未使用過）等物。
三、案經雲林縣警察局報告由臺灣雲林地方法院檢察署檢察官偵
    查起訴。
    理  由
壹、關於證據能力方面
一、按被告以外之人於審判外之陳述，雖不符前四條之規定，而
    經當事人同意於審判程序作為證據，法院審酌該言詞陳述或
    書面陳述作成時之情況，認為適當者，亦得為證據，刑事訴
    訟法第159條之5定有明文。
二、查本件被告犯罪事實之證據方法，經本院準備程序提示予檢
    察官、被告及辯護人，除被告及辯護人對於證人李信德之警
    詢筆錄外，均表示對於證據能力無意見，同意列為證據（本
    院卷第72、73頁）。
三、又查，本件證人林志仲、林中義、林兆泰及王子雲等人於警
    詢之證述，經核均係由警方先告知得行使之權利及夜間得拒
    絕接受訊問等情，而經其等同意後始接受訊問，且經警方先
    訊問相關案情，由其等一一陳述後，始經記載於偵訊筆錄之
    中，嗣經閱覽筆錄無訛，再按捺指印所制作完成，全程並經
    錄音存證等情，足見警詢筆錄確係本於其等之陳述內容所制
    作，且符合取證之合法程序，是認上開證人於警詢中所為之
    供述證據，依其等作成時之情況，應為適當者，自得採為證
    據。
四、再按被告以外之人於偵查中向檢察官所為之陳述，除顯有不
    可信之情況者外，得為證據，刑事訴訟法第159條之1第 2項
    定有明文。查證人李信德、林志仲、林中義、林兆泰等人於
    檢察官偵訊中所為之陳述，係以證人之身分具結作證，而因
    檢察官與法官同為司法官，衡諸實務運作，檢察官實施刑事
    偵查程序，應能恪遵法定程序之要求，未有違法取供之情事
    ，符合取證之合法程序，亦無所謂「顯有不可信」之情形，
    故上開證詞雖於審判外所為，然應為傳聞證據之例外，具有
    證據能力。
五、另按訊監察之錄音、錄影，其所錄取之聲音或畫面，既係憑
    機械力拍錄，未經人為操控，該錄音、錄影經依刑事訴訟法
    第165條之 1第2項規定之調查程序後，固有證據能力。至通
    訊監察之監聽譯文如係被告以外之人之司法警察（官）監聽
    人員，於審判外將監聽所得資料以現譯方式整理後予以記錄
    而得，則本質上屬於被告以外之人於審判外之書面陳述，為
    傳聞證據，依刑事訴訟法第159條第1項規定，除法律有規定
    者外，不得作為證據。本件被告所使用門號0000000000號行
    動電話執行之通訊監察錄音譯文（95年 7月18日至同年月19
    日、同年8月31日、同年9月1日及同年9月1日至9月20日共四
    份），係於本於臺灣雲林地方法院檢察署檢察官所核發之通
    訊監察書而所為之監聽錄音，有臺灣雲林地方法院檢察署95
    年 7月13日95年雲檢明信聲監字第000047號通訊監察書、95
    年8月8日95年雲檢明信聲監續字第000058號通訊監察書、95
    年9月7日95年雲檢明信聲監續字第000065號通訊監察書、95
    年10月 6日95年雲檢明信聲監續字第000075號通訊監察書附
    卷可稽（附於各該通訊監察卷宗），則依95年 5月30日修正
    之通訊保障及監察法第5條第2項之規定：「通訊監察書，偵
    查中由檢察官依司法警察機關聲請或依職權核發」，則對於
    該門號0000000000號行動電話執行之通訊監察即符合法定程
    序，依法監聽電話所製作之通訊監察紀錄譯文即具備合法可
    信之適當性保障。又查，上開通訊監察電話錄音譯文，乃由
    警方人員將監聽所得資料以現譯方式整理後予以記錄，且為
    被告所不爭執其內容，足見確係本於其等之電話錄音內容所
    制作，且符合取證之合法程序，是認上開通訊監察譯文，依
    其作成時之情況，應為適當者，法程序，並經檢察官、被告
    及辯護人同意列為本案證據，自得採為證據，併予敘明。
六、綜上所述，本院審酌上開證據製作時之情況，並無違法不當
    之情事，其證據之取得過程亦無瑕疵，認為以之作為證據應
    屬適當，與本案待證事實間復具有關連性，並經檢察官、被
    告及辯護人均表示同意列為證據，揆諸前開規定，應認該等
    供述證據符合傳聞證據之例外，自屬具有證據能力。
七、至被告及辯護人爭執證人李信德之警詢筆錄之證據能力，經
    核證人李信德之警詢筆錄，應屬被告以外之人於審判外所為
    之陳述，且證人李信德於警詢中之證詞，與其在本案原審審
    理時，經交互詰問所證述之內容大致相同，亦無與審判中陳
    述前後不符之情形，則被告既不同意作為證據，依刑事訴訟
    法第159條第1項規定，被告以外之人於審判外之言詞或書面
    陳述，除法律有規定者外，不得作為證據。是以，證人李信
    德之警詢筆錄，當然不具證據能力，而不得作為本案裁判之
    證據方法。
貳、認定犯罪事實所憑之證據及理由
一、訊據被告甲○○固坦白承認：於附表一及二所示之時間及地
    點交付海洛因及安非他命，並收取附表一及二所示之款項等
    情，惟否認有意圖營利而販賣第一級毒品及第二級毒品之犯
    行，辯稱：伊係與李信德、林志仲、林中義等人合資購買而
    交付，並非販賣，因證人不知藥頭住處，所以都由伊與證人
    一同前往藥頭住處附近，由伊獨自下車向藥頭購買毒品，買
    到後再轉交證人，伊並無販賣毒品獲取利潤，並非販賣之行
    為等語。
二、經查，被告於附表一及二所示之時間、地點確有交付海洛因
    予李信德、林志仲等人，及交付安非他命予林中義，並於各
    次交付時有收取如附表一、二所示代價之事實，迭據被告於
    警詢、檢察官偵查、原審及本院審理時均坦白承認，核與證
    人李信德、林志仲、林中義等人所證述之情節相符，門號00
    00000000號手機為被告所持用，並於附表一、二所示之時間
    ，確有通話之事實，亦據被告自承在卷，並通訊監察譯文附
    卷可憑。依上開補強證據，足資擔保被告前述部分之自白，
    與事實相符，應堪認該部分可信屬實。
三、被告雖矢口否認有上揭營利販賣第一級毒品及第二級毒品之
    犯行，並以前詞置辯，是本院所應審認者為：(一)被告前開交
    付毒品之行為，係基於販賣或合資購買或代為購買？(二)被告
    是否有營利之意圖並獲取利潤？
四、被告如附表一所示之各次販賣第一級毒品海洛因之犯行，經
    調查下列證據可證明屬實：
  (一)販賣海洛因予證人李信德部分（即附表一編號１所示之犯行
    ）：
  1.證人李信德係經友人綽號「阿樹」介紹認識被告，稱呼被告
    「老大」，95年間曾施用海洛因，海洛因是向被告購買，係
    以0000000000號行動電話，打0000000000號電話與被告約在
    （雲林縣口湖鄉○○○村○○○○路交易，95年09月16日，
    當天被告打電話託證人李信德買飲料，證人李信德當時出外
    工作，晚間回去後再撥打電話與被告聯絡，在被告住處村外
    馬路購買 500元海洛因，是被告親自交付毒品，證人李信德
    並給付現金等情交易情節，業據證人李信德於原審審理時，
    經交互詰問而結證稱：「（問：檢察官剛剛提示95年 9月16
    日上午10時50分通訊監察譯文，你也承認是你跟被告所談，
    0000000000電話是你的？）是的。」、「（問：你這通電話
    打完之後有無買賣交易品？）有。」、「（問：這通電話打
    完之後你在何處買賣毒品？）在被告住處外馬路。」、「（
    問：你接完這通電話之後多久買賣？）我回去之後再打電話
    給被告的。」、「（問：也是買海洛因？）是的。」、「（
    問：買多少？） 5百元。」等語明確（原審卷第135、136頁
    ）。由證人李信德之上開證述內容，已明確指證係本於向被
    告購買之意思，以電話與被告聯絡，與被告於約定地點見面
    ，被告亦本於販售之意思，當面問證人欲購買金額，經證人
    言明交易金額，由被告交付該價值金額之海洛因，證人給付
    價金之方式完成交易，足見被告與證人李信德係買賣之意思
    表示合致而交付海洛因及給付價金，核被告所為應係屬販賣
    第一級毒品之行為，至為明灼。
  2.又查，被告自95年3、4月間起，開始使用證人林兆泰申辦之
    門號0000000000號行動電話乙情，已據被告於偵訊及原審法
    院聲請羈押訊問時供述在卷，上開電話經臺灣雲林地方法院
    檢察署檢察官核發卷附通訊監察書（95年度聲監續字第58號
    第1頁、95年度聲監續字第65號第1頁）合法監聽後，發現上
    開電話與證人李信德使用之門號0000000000號行動電話，於
    95年 9月16日上午10時50分曾經通訊聯絡，有卷附通訊監察
    譯文（見95聲監續字第000075號卷第24頁）可參，其連繫內
    容如下：
    （A：被告、B：李信德）
    B ：喂。
    A ：德啊，我柳丁啦。
    B ：喔，我已去工作。
    A ：沒關係，你有沒有在北港。
    B ：沒有呢。
    A ：我想說你如果在北港要拜託你買東西，不然你回來了你
        如果要用再打。
    B ：好。
    A ：最少要一喔讚的喔。
    B ：好。
  3.對於上開通訊監察譯文內容之意義，證人李信德於原審審理
    時明確證述，該通電話係被告所撥打，應該是講買海洛因的
    事情，且該通電話接聽完後有交易海洛因 500元等語，又參
    以，被告於原審法院96年2月16日訊問時供稱：起訴書第4頁
    之譯文「最少要一喔讚的喔」（即上開通訊監察譯文內容）
    是指1,000元，要品質好的意思等情（見原審卷第 19頁），
    則由證人李信德證詞、卷附通訊監察譯文及被告之供述互核
    ，堪信被告與證人李信德上開電話交談內容，確實在談論毒
    品交易之事，至為明確。
  4.此外，被告於95年11月 9日上午10時40分許，經警持搜索票
    前往被告住處搜索，扣得海洛因 1包（淨重5.62公克）、塑
    膠鏟管1支、夾鍊袋2包、門號0000000000號行動電話等物，
    有本院95年度聲搜字第 541號搜索票、雲林縣警察局搜索扣
    押筆錄、扣押物品目錄表、扣押物品收據、照片 6張及張良
    峰偵查佐職務報告等在卷可稽。而扣案海洛因1包（淨重5.6
    2 公克），經送法務部調查局鑑定結果，含微量海洛因成分
    ，亦有該局96年 2月2日調科壹字第09623009140號鑑定書在
    卷可憑。又證人李信德所述與被告聯絡購買毒品時，所撥打
    被告持用之0000000000號行動電話，亦為扣案行動電話之一
    。從而，綜合上開查扣之物品益可補強證人李信德上開證述
    ，應屬真實，洵堪採信。
  5.至被告雖辯稱：證人李信德所言與事實不符，95年 9月16日
    該通電話是拜託證人李信德幫忙買毒品，因其本身無交通工
    具，亦無毒品，係與證人李信德一起開車與另位朋友合資至
    北港買，證人李信德曾出資150元，其出資350元一起買，扣
    案海洛因 1包並非海洛因僅是糖粉云云。原審辯護意旨並以
    ：證人李信德表示不知上開監察通訊譯文內之「柳丁」為何
    人，無法確定被告與「柳丁」是同一人，依通訊監察譯文內
    容，顯然是被告與證人李信德一起至北港調貨，無法證明被
    告與證人李信德間有買賣關係云云，惟查：
    (1)證人李信德於原審審理時，已明確指證係本於向被告購買
      之意思，以電話與被告聯絡，與被告於約定地點見面，被
      告亦本於販售之意思，當面問證人欲購買金額，經證人言
      明交易金額，由被告交付該價值金額之海洛因，證人給付
      價金之方式完成交易等情，業如前述。
    (2)又查，證人李信德雖證述不知被告何以自稱「柳丁」，但
      上開電話通聯，與其通話之人確係被告無訛，而被告綽號
      係「柳丁」乙節，業據證人林志仲於偵訊及原審審理時；
      證人林中義於原審審理時具結證述無訛。再參以被告於95
      年9月18日下午3時49分，以其使用之0000000000號行動電
      話，與證人林中義使用之0000000000號行動電話通訊監察
      譯文內容，證人林中義稱呼被告「英國」，被告向證人林
      中義表示「你叫我柳丁就好了」，益見被告綽號係「柳丁
      」甚明，是原審辯護意旨以無法確定上開電話通訊監察譯
      文內之「柳丁」即是被告云云，委不足採。
    (3)再觀諸上開通訊監察譯文內容，被告雖向證人李信德表示
      ：「我想說如果你在北港要拜託你買東西」一語，而證人
      李信德於原審審理時並證稱：被告是拜託其代為購買飲料
      ，經參以被告接著表示：「不然你回來了你如果要用再打
      」、「最少要一喔讚的喔」，顯然被告先前所述要證人李
      信德購買物品，與其後所言證人李信德返回住處要「用」
      ，再撥打電話與被告聯絡，應係毫不相干之二事，亦即可
      見證人李信德證稱：被告係託其代為購買飲料固屬實情，
      然其後被告再向證人李信德表示：如證人李信德「要用再
      打」、「最少要一」、「讚的喔」等語，則參酌被告於原
      審法院所自承：「最少要一」指至少要 1,000元，「讚的
      喔」指品質好等情，其意顯然係指被告要證人李信德回雲
      林縣口湖鄉時，如需施用毒品，再撥打電話予被告，同時
      向證人李信德要求最少要購買 1,000元，並保證其持有之
      毒品品質佳。經觀諸上開通訊錄音內容可見，被告並非託
      證人李信德代其購買毒品，或商議與證人李信德共同合資
      向他人購買，而是向證人李信德兜售毒品，是被告所辯：
      被告是託證人李信德代購或合資購買毒品云云，顯與事實
      不符，並非可信。
    (4)至被告又辯稱：伊曾用糖粉假冒海洛因交付予李信德云云
      ，然證人李信德結證稱：向被告購買之海洛因施用的感覺
      確定是海洛因等語明確，而證人李信德有施用毒品之惡習
      ，糖粉與海洛因施用之感覺，證人不可能無法分辨而會毫
      無所悉，足見被告交付證人李信德之物確實是海洛因無誤
      。再者，茍如被告所辯，其因無交通工具，必須與證人李
      信德合資向他人購買海洛因共同施用，被告又如何可能將
      購得之毒品調換為糖粉而交付證人李信德？且扣案海洛因
      1 包，係被告所有，於為警查獲時一併扣得，業據被告於
      警詢時坦承不諱，並有卷附搜索扣押筆錄、扣押物品目錄
      表、扣押物品收據及張良峰偵查佐職務報告可證，該包海
      洛因經送法務部調查局鑑定，確實含有海洛因成分，亦有
      上開鑑定書可佐，而被告於警詢及原審審理時均坦承有施
      用海洛因之行為，其施用海洛因犯行，亦經本院於96年 3
      月8日以96年度訴字第109號判決判處有期徒刑1年2月確定
      ，有臺灣高等法院被告前案紀錄在卷可稽，可見被告應有
      取得海洛因之管道，被告辯稱扣案海洛因僅是糖粉，其並
      無海洛因可供販賣，係以糖粉詐騙證人李信德云云，顯係
      卸責之詞，要無可取。
  6.被告雖一再堅稱係與證人李信德合資購買云云，然觀諸證人
    李信德係先以電話聯絡，約定交易，而於附表一編號１所示
    之時間及地點，當場交付海洛因及價金之犯罪事實，此與合
    資購買或代為購買，必須由被告與證人分別出資，再由被告
    去向藥頭購買毒品後，將取回之毒品，依出資比例分配之情
    形亦迴然相異，益徵被告所辯：與證人合資購買或代為購買
    云云，係屬事後脫罪卸責之詞，與事實顯有不符，不足採信
    。
  7.綜合上開證據之調查結果，證人李信德所指證於附表一編號
    １所示之時間及地點，以電話聯絡方式，約定交易而當場交
    付海洛因及價金之犯罪事實，其之毒品交易日期，確有上開
    通訊監察譯文可資佐證，且核與證人林志仲、林中義所述被
    告之綽號亦相符合，此外，有上開海洛因1包（淨重 5.62公
    克）、塑膠鏟管1支、夾鍊袋2包、門號0000000000號行動電
    話等物扣案可證，足資補強證人李信德指證被告犯罪情節應
    確屬真實，堪予採信。從而，被告如附表一編號１所示販賣
    海洛因予證人李信德之犯行，事證明確，應堪認定。
  8.檢察官起訴書之起訴事實原係被告自95年 3、4月起至同年8
    、9月止，販賣海洛因予證人李信德共 7、8次，於原審審理
    時，經公訴檢察官到庭更正起訴事實為：被告自95年3、4月
    起至同年6月底止，販賣海洛因予證人李信德共 6、7次，於
    95年9月16日販賣海洛因予證人李信德1次（即如附表編號１
    所示之犯行），本院自以公訴檢察官所更正之起訴事實予以
    審理（被告自95年 3、4月起至同年6月底止，販賣海洛因予
    證人李信德共6、7次部分，經本院不另為無罪之諭知如後敘
    ），一併記明。
  (二)販賣海洛因予證人林志仲部分（即附表一編號２至６所示之
    犯行）：
  1.查證人林志仲經友人「阿如」介紹認識被告，知悉被告在販
    賣海洛因，被告綽號「老開」、「丁哥」、「柳丁」等，證
    人林志仲綽號則為「黑豬」，證人林志仲以其使用之門號00
    00000000號行動電話，撥打被告使用之門號0000000000號行
    動電話，與被告聯絡約定購買海洛因後，再至被告住處或被
    告住處附近交易之方式，分別於96年9月9日某時，至被告住
    處門口，向被告購買 1,000元海洛因；95年9月13日晚間9時
    許，至被告住處，向被告購買500元海洛因；95年9月16日某
    時，至被告住處附近，向被告購買500元海洛因；95年9月17
    日晚間某時，至被告住處，向被告購買 400元海洛因；95年
    9月20日上午某時，至被告住處，與被告協議以行動電話1支
    折算3,000元，向被告換購3,000元海洛因等情，業據證人林
    志仲於警詢、偵訊及原審審理時迭次證述綦詳。
  2.又查，被告使用林兆泰申辦之門號0000000000號行動電話，
    與證人林志仲使用之門號0000000000號行動電話，於95年09
    月9日晚間10時25分、同年月13日凌晨0時58分、同年月13日
    晚間09時04分、同年月17日下午05時54分、同年月17日下午
    06時33分、同年月20日上午06時21分之通訊監察譯文（見95
    聲監續字第000075號卷第19頁、第21頁、第24頁、第25頁、
    第26頁）在卷可參，其內容如下：
    通話時間：95年9月9日晚間10時25分許，通話對象：林志
      仲，被告詢問證人林志仲所購買海洛因施用後之感覺。
    （A：被告、B ：林志仲）
      B ：喂！
      A ：豬仔，你覺得他這批感覺沒味道對不對。
      B ：對、對。
      A ：有嗎？你在用有差嗎？
      B ：有啊！
      A ：有喔！昆茂那個米黃的上次有跟他調過一次，味道很
          好，但 2小時就要用了，很短啦！你可能不方便講的
          樣子，好啦！
      B ：好。
    通話時間：95年9月13日0時58分許，通話對象：林志仲，
      證人林志仲向被告表示所購買海洛因已施用完畢，約定晚
      一點再以電話聯絡。
       （A：被告、B：林志仲）
      B ：大哥你在外面嗎？
      A ：家，怎樣？
      B ：我工人 (毒品)用完了。
      A ：哦你嚇死人，恐怖，我知道意思，好啦要過來就過來。
      B ：晚一點。
      A ：好啦！
      B ：我再打電話跟你講。
      A ：晚一點好啦！
    通話時間：95年9月13日晚間9時04分許，通話對象：林志
      仲，證人林志仲欲向被告購買海洛因，被告要求證人林志
      仲順便幫其購買1包香菸及挫冰。
       （A：被告、B：林志仲）
      B ：大哥喔、要一樣的有嗎？
      A ：跟我買1包菸好，再1包挫冰。
      B ：好、好。
    通話時間：95年9月17日下午5時54分許，通話對象：林志
      仲，被告詢問證人林志仲所交易之海洛因是否合用，證人
      林志仲表示滿意，被告接著向證人林志仲表示另有品質更
      好的，但價錢較高。
       （A：被告、B：林志仲）
      A ：黑豬喔！
      B ：大的，怎樣？
      A ：可以啦喔！
      B ：可以啦！可以啦！
      A ：如果要拿整個的還有更好的，價錢會比較高一點。
      B ：這樣喔！
      A ：還會更好。
      B ：好、好。
   通話時間：95年9月17日下午6時33分許，通話對象：林志
     仲，證人林志仲欲向被告購買400元海洛因。
      （A：被告、B：林志仲）
      B ：喂，怎樣？
      A ：你打給我幹嘛？
      B ：那時打給你啊？
      A ：3 點多啊！
      B ：沒有啦！
      A ：沒有就好。
      B ：我要拿400 。
      A ：別說錢啦！你有夠外行呢！
      B ：沒什麼事過來聊天啦！
      A ：你頭腦真的很硬呢，反應一下沒辦法嗎？
    通話時間：95年9月20日上午6時21分許，通話對象：林志
      仲，證人林志仲詢問被告是否可以手機折價購買海洛因，
      經被告應允，雙方討論應折價多少，被告要求證人林志仲
      將手機、說明書及配件等攜至其住處。
       （A：被告、B：林志仲）
      B ：大哥我問你喔，如果用手機去抵押可以換幾天？
      A ：你要用幾天？
      B ：以買斷的來講。
      A ：你要抵押幾天？
      B ：看你那邊能換幾天啊 ！
      A ：手機目前最新的剛辦出來的還不超出 3,000元，你的
          話我不會算你那少，會多給你啦！看你要用多少啦！
      B ：嗯，嗯！
      A ：好壞我會多1、2千元給你，你估算要多少？
      B ：8、9千。
      A ：好啦，一句話，你那個盒子、手冊、零件都要拿過來
          喔！我要拿給我朋友看。
      B ：好啦！
      A ：好、好。
  3.揆諸上開通訊監察譯文可見，證人林志仲與被告間確實曾以
    各自使用之行動電話通訊聯絡，且上開通訊監察譯文內容與
    證人林志仲證述約定交易毒品之情節互核，大致相符，足資
    補強證人林志仲所指證被告如附表一編號２至６所示之販賣
    毒品海洛因犯罪情節應確屬真實，堪予採信。
  4.再參酌，被告於警詢自承：「（問：警方提示你使用之0000
    000000號行動電話監察譯文內容均有你與人交易毒品情事你
    作何解釋？）他們有將毒品拿去。」、「（問：你曾請何人
    施用毒品？何人向你購買毒品未付款？）我只知道其中一人
    綽號為『黑豬』，我曾請他施用毒品，其他的人我不知道名
    字。」、「（問：警方提示林志仲之相片，是否為你所稱綽
    號『黑豬』之人？）是的。」、「（問：警方提示95年09月
    17日下午06時33分監察譯文內容，林志仲曾撥打你持用之00
    00000000號行動電話向你購毒，你作何解釋？）我將毒品拿
    給他。」等語，足見被告確實有交付毒品予林志仲之事實至
    明。
  5.此外，被告於95年11月 9日上午10時40分許，經警持搜索票
    前往被告住處搜索，扣得海洛因 1包（淨重5.62公克）、塑
    膠鏟管1支、夾鍊袋2包、門號0000000000號行動電話等物，
    有本院95年度聲搜字第 541號搜索票、雲林縣警察局搜索扣
    押筆錄、扣押物品目錄表、扣押物品收據、照片 6張及張良
    峰偵查佐職務報告等在卷可稽，扣案海洛因 1包（淨重5.62
    公克），經送法務部調查局鑑定結果，含微量海洛因成分，
    亦有該局96年 2月2日調科壹字第09623009140號鑑定書在卷
    可憑，足見被告有獲得海洛因之管道，並備有分裝毒品之工
    具，益徵證人林志仲上開證述，可信屬真實，堪予採信。
  6.至被告雖辯稱：伊係與證人林志仲是朋友，一起出資去拿（
    毒品），我真的沒有什麼東西可以賣給證人林志仲，扣案海
    洛因實係糖粉，並非海洛因，都是以糖粉欺騙證人林志仲云
    云。原審辯護意旨並以：證人林志仲因車禍而記憶模糊，09
    月09日那次，地點先前說是門口，今天說是住家內，價格也
    有500元、1,000元、忘記，今天證人提到是用注射針筒注射
    毒品，是密閉式進入血管，不是用口服，證人鼻子、嘴巴嚐
    不到味道，與所言香味不符；09月13日那次，證人講了 3次
    沒有跟被告購買，這次應該沒有販賣事實，09月13日晚上09
    時那次，證人所言的菸是指香菸，冰是指挫冰，不是檢察官
    所言毒品，至於地點是住家附近或是屋內亦有可疑； 9月17
    日的兩個時間點，一個是傍晚5時54分，起訴書附表記載500
    元，偵訊筆錄記載1、2千元，此外，證人林志仲於審理時證
    述，更高的價格是8千至1萬2千元，但95年11月6日偵訊時證
    人證述是1千元，後來因為錢不夠用400元來買，就購買金額
    前後所述不一，且當天下午05時54分沒有買成，40分鐘以後
    即06時33分不到一個小時卻完成（交易），均有可疑；09月
    20日那次，用手機換毒品，應屬互易，毒品危害防制條例第
    4條規定是否包括互易之情形，亦非無疑云云，經查：
    (1)證人林志仲對於在上開時間通訊聯絡後，於附表一編號２
      至６所示之時間及地點，向被告購買海洛因，並當場由被
      告交付海洛因及證人給付價金等節，於原審法院審理時，
      以證人身分具結而交互詰問後，就被告附表一編號２至６
      所示之各次犯行，一一向證人林志仲確認明確（原審卷第
      141至150頁），則依由證人林志仲所指證之情節，足認證
      人林志仲係本於向被告購買之意思，以電話與被告聯絡，
      與被告於約定地點見面，被告亦本於販售之意思，當面問
      證人欲購買金額，經證人言明交易金額，由被告交付該價
      值金額之海洛因，證人給付價金之方式完成交易，是被告
      與證人林志仲係買賣之意思表示合致而交付海洛因及給付
      價金，核被告所為應係屬販賣第一級毒品之行為，已至為
      明確。
    (2)且參以，證人林志仲於原審審理時並證述：曾搭載被告至
      雲林縣水林鄉蕃薯厝，向綽號「延平」購買海洛因後，被
      告再將其所購買海洛因交付予其施用（詳如下述）等情綦
      詳，可見證人林志仲對於向被告購買毒品之情形，乃被告
      係處於出賣人地位，證人林志仲則為買受人，證人林志仲
      直接將錢交付被告，被告則交付毒品予證人林志仲收受，
      與合資購買之情形，係被告與證人林志仲均居於施用者地
      位，共同出資向第三人買受毒品，二者有別，證人林志仲
      應可清楚分辨，是證人林志仲並無將向被告購買，及與被
      告共同出資合買，二種不同情節相混淆之可能。
    (4)又佐以，被告與證人林志仲上開通訊監察譯文內容，證人
      林志仲稱：「我工人用完了。」，被告回答：「哦你嚇死
      人，恐怖，我知道意思，好啦要過來就過來（住處）。」
      ；證人林志仲問：「大哥喔，要一樣的有嗎？」，被告回
      答：「跟我買1包菸好，再1包挫冰。」；被告問：「可以
      啦喔！」，證人林志仲回答：「可以啦！可以啦！」，被
      告又稱：「如果要拿整個的還有更好的，價錢會比較高一
      點。」；證人林志仲稱：「我要拿 400。」，被告回答：
      「別說錢啦！你有夠外行呢！」；證人林志仲問：「大哥
      我問你喔，如果用手機抵押可以換幾天？」，被告回答：
      「你要用幾天？」，證人林志仲又稱：「看你那邊能換幾
      天啊！」，被告回答：「手機目前剛辦出來的還不超出3,
      000 元，你的話我不會算你那少，會多給你啦！」等語，
      亦可見證人林志仲均以被告為交易對象詢問是否有毒品，
      並告知欲購買金額或與被告商議是否可以手機折價購買毒
      品，而被告則均基於出賣者身分回答，雙方並未提及合資
      購買之相關情節，亦未表示手中並無毒品可出售，被告有
      取得毒品之管道已如前述，是被告辯稱：係與證人林志仲
      合資購買，其並無毒品可出售云云，難信為真。
    (5)再者，證人林志仲於96年2月1日偵訊時證稱：「（問：提
      示95年9月13日0時58分、9月9日通聯紀錄是你的通話內容
      ？）是。 9月9日那天我跟甲○○買1千元，好像約在他家
      門口那條路交貨....。」（偵查卷第85頁）；於原審審理
      時，提示卷附95年9月9日下午10時25分通訊監察譯文予其
      辨識，則先後證稱：「（問：這次是否他賣給你？）是上
      一次。」、「（問：這次他是多久之前賣給你的？）我忘
      記時間。」、「（問：差不多幾天前？）2、3天。」、「
      （問：被告問你沒有味道對不對，你說打電話當天沒有買
      ，是前1、2天跟被告買的？）是前1、2天前買的。」、「
      （問：那次買的狀況如何？）去被告住家買的。」、「（
      問：去之前有無先打電話？）好像有，又好像沒有。」、
      「（問：這次買多少錢？）500元。」等語（原審卷第141
      、150頁），則觀諸證人林志仲就95年 9月9日間與被告通
      訊聯絡時，談論已購買交付之海洛因施用後感覺如何一情
      ，究竟所談論交付之海洛因是何時購買，證人林志仲對於
      購買時間、金額等交易細節，固有前後證述不一之情形，
      惟依該次通訊監察譯文所示，於該次通話前，證人確實曾
      向被告購買海洛因，亦取得被告所交付之海洛因並無疑義
      ，證人林志仲經原審法院詢問何以證述前後不一時，解釋
      係：「因為有些忘記。」、「偵查所言比較正確，我有發
      生意外比較模糊。」之故，而有前後不一之情形，證人林
      志仲上開解釋符合情理，洵堪採信。又參酌證人林志仲該
      次向被告購買之時間距本院審理時已相隔一年有餘，記憶
      難免不清，證人林志仲又表示曾出過意外，更難以期其對
      於各項細節記憶正確無誤，且被告與證人林志仲通話時間
      ，已是95年9月9日晚間10時25分，證人林志仲於偵訊中證
      稱其係當日向被告購買海洛因，亦無違一般人之生活經驗
      。更衡之常情，施用毒品者，大多於購買後未久即行施用
      ，以解毒癮，並免毒品潮解變質，衡情被告亦不可能於出
      售後數日，始打電話向證人林志仲詢問數日前施用後之感
      覺，應認證人林志仲於偵訊時所證稱：於95年9月9日，在
      被告住處門口，向被告購買 1,000元海洛因乙情，與事實
      較為接近，而為可採。是辯護意旨以：證人林志仲對於95
      年9月9日向被告購買海洛因之情形，前後證述不一而不可
      信云云，自非可取。
    (6)至辯護意旨又以：證人林志仲是以注射針筒注射毒品，不
      可能聞出味道而不可信云云，然被告於該次電話通話中提
      到「這批感覺沒味道」，證人林志仲回答「對、對。」，
      辯護人為被告辯稱，證人林志仲施用海洛因係以注射血管
      方式施用，不可能會感覺有無味道一節，證人林志仲於原
      審審理時說明：「因為靜脈注射海洛因，會有花朵味道從
      鼻子出來。」，已具體說明其先前施用海洛因之經驗，及
      本次施用後與先前施用感覺不同之處，足認證人林志仲確
      能分辨施用海洛因之感覺，另由被告撥打電話詢問證人林
      志仲施用後是否「感覺沒味道」一情，亦可得證縱使以注
      射血管方式施用海洛因，仍可察覺海洛因之味道，更見證
      人林志仲上開證述應屬真實，是辯護意旨執此而抗辯，並
      非足取。
    (7)再查，證人林志仲於95年9月13日先後於凌晨0時58分、晚
      間9時4分許，撥打電話與被告聯絡，究竟當日購買幾次海
      洛因？證人林志仲於偵訊時證稱：「（問：提示95年09月
      13日 0時58分、9月9日通聯紀錄是你的通話內容？）是。
      .....，09月13日應該是跟他買500元，好像是在他家門口
      附近那條路交貨。」、「（問：提示09月13日21時04分通
      訊監察內容這次跟甲○○買多少錢？在那裡交貨？）買50
      0元，在甲○○家裡交貨。那天我順便買1包菸跟 1包挫冰
      給甲○○。」；於原審審理時則證稱：「（問：提示95年
      9月13日0時58分通訊監察譯文這通是否你與甲○○的通話
      ？）是的。」、「（問：你叫大哥就是甲○○？）是的。
      」、「（問：你說工人用完了這句話是什麼意思？）海洛
      因用完了。」、「（問：這次有無跟他買海洛因？）應該
      也沒有，我遇不到人，他人在外面。」、「（問：他說晚
      一點好啦是什麼意思？）他說晚一點要跟我聯絡，但是沒
      有。」、「（問：提示95年09月13日21時04分通訊監察譯
      文，這也是你跟他的通話？）是的。」、「（你說大哥喔
      、要一樣的有嗎，這句話什麼意思？）就是問有沒有一樣
      的海洛因。」、「（問：這次有無跟他買？）有。」、「
      （問：09月13日這次，被告在哪裡拿給你的？）在屋外。
      」、「（問：誰的屋外？）他住家屋外。」、「（問：提
      示95年9月13日0時58分通訊監察譯文，你說工人用完了，
      這通電話你有無跟被告買毒品？）印象中好像沒有，好像
      說再聯絡。」、「（問：提示證人偵查筆錄，你在檢察官
      那邊說9月13日凌晨跟被告買500元，在被告門口交貨，這
      次你有無跟被告買？）沒有。我在檢察官那邊記錯了。」
      、「（問：提示95年09月13日晚間09時04分通訊監察譯文
      ，你09月13日通訊監察譯文，電話裡面說晚一點再打電話
      ，後來09月13日晚上09點04分有再打電話，這次說要同樣
      的有沒有，他叫你買一包香菸、一包挫冰，你說好好，是
      否後來再聯絡就是這通？）是的。」，則證人林志仲對於
      95年 9月13日究竟向被告購買幾次海洛因，前後證述雖有
      不一致，惟揆諸95年9月13日0時58分之通訊監察譯文，證
      人林志仲與被告於該次通話，證人林志仲最後表示：「我
      再打電話跟你講。」，被告答稱：「晚一點好啦！」等語
      ，可見證人林志仲該次通話無意立即向被告購買海洛因，
      是其並未與被告約定交易地點、時間及金額，而其後證人
      林志仲又確實如該通電話所言，於同日晚間09時04分再度
      撥打電話與被告聯絡，欲向被告購買海洛因，且證人林志
      仲於原審院院審理時，對其證述不一致，表示在檢察官偵
      訊時「記錯了」，故證人林志仲於原審審理時證述其95年
      9月13日0時58分該次撥打電話予被告並未購買海洛因，係
      嗣後於同日晚間09時04分撥打電話予被告後，才至被告住
      處購買，當日僅購買 1次海洛因較為可採。至於，證人林
      志仲於95年09月13日晚間09時04分撥打電話予被告時，先
      向被告詢問：「大哥喔、要一樣的有嗎？」，被告回答：
      「跟我買一包菸好，再一包挫冰。」，證人林志仲於原審
      審理時則證述：該通電話內容係詢問被告是否有一樣的海
      洛因要向被告購買，被告再委請證人林志仲代其購買 1包
      香菸及挫冰，並非被告單純委託證人林志仲購買與毒品無
      關之香菸或挫冰，是辯護人意旨以：95年09月13日晚間09
      時04分，被告與證人林志仲電話通聯，並未提及毒品云云
      ，自不足為被告有利之認定。此外，證人林志仲就95年09
      月13日晚間09時許該次海洛因交易地點，均證稱是在被告
      住處，並無不一致之處，且在被告住處屋內或附近，僅是
      證人用語未臻明確，尚不影響證人林志仲指證向被告購買
      海洛因事實之存立，況證人就同一事實之陳述前後有出入
      乃各人之記憶不清之，或細節未交待清楚，或其描述用語
      不同，省略片段情節，或記錄之詳簡，或歷時已久，有日
      常生活之摻入而有記憶污染等情所致，則證人林志仲既已
      將有關本案被告販賣毒品犯罪構成要件之陳述一致，其指
      證之可憑性尚不因其細稍有紛歧而受影響。
    (8)復查，被告於95年9月17日下午5時54分，撥打電話詢問證
      人林志仲，在被告住處附近，向被告購買之 500元海洛因
      是否合用，經證人林志仲肯認後，被告向證人林志仲表示
      有品質更好的毒品，如要購買數量較多，價錢會較高，約
      8,000元至12,000元乙情，業經證人林志仲於96年 2月1日
      偵訊及原審審理時證述明確，且參以，證人林志仲於原審
      審理時並明確指明，該次通話係因前一天即95年09月16日
      ，在被告住處附近，向被告購買 500元海洛因後，被告撥
      打電話詢問其施用後之感覺。則觀諸證人林志仲於95年11
      月06日所述：「（問：電話中說「如果要拿整個的還有更
      好的，價錢會比較高一點」是指何意？）海洛因一錢一包
      是約3萬3仟元左右，是我向甲○○拿價錢，整個是指一包
      一錢，但我都跟甲○○拿1、2仟元。」等語，足見其應係
      在解釋該通電話言及「如果要拿整個的還有更好的，價錢
      會比較高一點」之意，與被告是否曾於該次通話前出售50
      0元或1,000元海洛因予證人林志仲毫不相干，況縱證人林
      志仲對於該段通話內容之解釋有部分出入，亦不影響證人
      林志仲指證被告曾於該次通話前，販賣 500元海洛因予其
      施用之真實性。再者，證人林志仲既於原審審理時已明確
      證述：95年9月17日下午5時54分與被告通話內容，是在討
      論其前一天向被告購買 500元海洛因施用後之感覺，同日
      下午6時33分，是向被告買400元海洛因，經核證人林志仲
      之上開證述，與卷附通訊監察譯文內容相符，亦堪採信。
      是原審辯護意旨僅以證人林志仲對於更高價格所述不一，
      且在當天下午5時54分未買成，40分鐘後即6時33分卻買成
      ，質疑證人林志仲證詞之真實性，亦無可取。
    (9)末查，95年09月20日，證人林志仲以行動電話向被告折價
      購買海洛因，雖非直接交付現金，惟行動電話仍係具有一
      定交易價值之財物，是被告收受證人林志仲之行動電話作
      為對價後，交付海洛因予證人林志仲，與一般毒品交易行
      為，以收取現金作為對價，再交付海洛因予買受人，販賣
      毒品之本質並無二致，仍屬販賣行為，原審辯護意旨以此
      屬互易行為，不構成毒品危害防制條例第4條第1項之販賣
      第一級毒品行為云云，亦不足採。
  7.至被告再辯稱：該包海洛因實係糖粉云云，惟經鑑定確實含
    有海洛因成分（其餘則為愷他命），僅因數量不多難以計算
    純度，而以 0.05%計算，但其純度之多寡並不影響該查扣物
    品確含有海洛因成分而屬第一級毒品。況且，被告於本院審
    理時亦自承：我有時候會將糖粉加海洛因一起施用等語（本
    院卷第92頁），足見被告可能為賺取利潤，將糖粉或價格較
    便宜之次級毒品（如愷他命）摻入海洛因充當而販售以牟利
    ，亦屬常情。且證人林志仲於原審審理時明確證稱：「（問
    ：你跟他買的海洛因有無遇到他拿假的來騙你？）沒有。」
    、「（問：有無遇過沒有海洛因效果的？）沒有。」，可見
    被告所交付之物，確實含有海洛因成分無訛，至因被告在其
    中摻加他物而減損其純度，並不影響其販賣者仍係屬第一級
    品海洛因罪責之成立，又證人林志仲均以現金或財物向被告
    購買海洛因，茍被告係以全部糖粉冒充海洛因欺騙證人林志
    仲，信證人林志仲不可能一再向被告購買，亦不可能於施用
    後無從分辨，是被告及辯護人所辯稱：所販賣者係糖粉而非
    海洛因，均以糖粉欺騙證人林志仲云云，難以置信。
  8.綜合上開證據之調查結果，證人林志仲所指證於附表一編號
    ２至６所示之時間及地點，以電話聯絡方式，約定交易而當
    場交付海洛因及價金之犯罪事實，其之毒品交易日期，確有
    上開通訊監察譯文可資佐證，此外，有上開海洛因 1包（淨
    重5.62公克）、塑膠鏟管1支、夾鍊袋2包等物扣案可證，足
    資補強證人林志仲指證被告販賣海洛因之犯罪情節應確屬真
    實，堪予採信。從而，被告如附表一編號２至６所示販賣海
    洛因予證人林志仲之犯行，事證明確，亦堪認定。
  (三)同時販賣及無償轉讓海洛因予證人林志仲部分（即附表一編
    號７所示之犯行）：
  1.訊據被告坦白承認：與證人林志仲是朋友，大家一起出錢去
    拿，跟延平買毒品的蕃薯厝在水林鄉蕃薯厝等情，核與證人
    林志仲於偵訊時證稱：「（問：提示95年09月14日通訊監察
    譯文這通電話是否你講的？）是，我問『大哥還有嗎』是問
    他（被告）有無海洛因。」、「（問：提示09月14日12時46
    分通訊監察內容這次是什麼情形？）那天是要我去載他（被
    告）一個朋友，我先去跟他拿 500元，他（被告）用衛生紙
    包著，打開一看有2包，他（被告）說另外1包是要給我的，
    因為我去幫他載朋友。....」；於原審審理時證述：我知道
    「延平」之名及人，該人住在蕃薯厝，95年09月14日要向被
    告買毒品，但被告沒有毒品要去拿，其搭載被告及友人「阿
    生」，至蕃薯厝跟「延平」買（海洛因），回到被告住處時
    ，約當天11許時，將 500元給被告，被告以衛生紙將海洛因
    包好交付，離開被告住處後，發現多了1包，拿到2包，每包
    均是 500元的量，被告打電話說，這是載他去買海洛因及載
    被告朋友的走路工等情節相符，足見證人被告當日確有交付
    2包各500元之海洛因予林志仲，而林志仲並給付被告 500元
    之價金乙節應屬實情。
  2.又查，證人林志仲使用之門號0000000000號行動電話，與被
    告使用林兆泰申辦之門號0000000000號行動電話，於95年09
    月14日凌晨04時29分、同日下午12時46分之通訊監察譯文（
    見95聲監續字第000075號卷第22頁、第23頁）在卷可按，內
    容如下：
  通話時間：95年09月14日凌晨04時29分，通話對象：林志仲
    ，證人林志仲問被告是否還有海洛因，被告回答有，並約定
    證人林志仲至其住處再談。
    （A：被告、B：林志仲）
    B ：喂，大哥還有嗎：
    A ：喔你是怎樣再用？嚇死人了你！有啦！
    B ：一樣喔！
    A ：現在要過來喔？
    B ：對，過去再講。
  通話時間：95年 9月14日下午12時46分，通話對象：林志仲
    ，被告囑證人林志仲海洛因要妥善藏放，並說明多的那包海
    洛因是要酬贈證人林志仲之走路工。
    （A：被告、B：林志仲）
    B ：喂！
    A ：你那個要放好喔！
    B ：好。
    A ：多的那包(海洛因)是要給你們的工錢，聽懂嗎？走路工
        啦！
    B ：沒有啦！我給他了啦！
    A ：自己小心點。
    B ：好、好。
    A ：好啦！有什麼回來再講。
    B ：好、好。
  3.由上開通訊監察譯文以觀，可見證人林志仲於95年09月14日
    本欲向被告購買海洛因，惟被告手中恰無海洛因可供出售，
    遂先請證人林志仲搭載其至雲林縣水林鄉蕃薯厝向「延平」
    購買而取得海洛因後，回到被告住處，被告向證人林志仲收
    取500元款項，並交付1包海洛因外，並同時無償讓與另包50
    0 元之海洛因以作為答謝林志仲載被告前往購毒品之報酬甚
    為明確。
  4.至被告雖堅稱：該日係由林志仲載伊一起合資至雲林縣水林
    鄉蕃薯厝向「延平」者購買云云，而證人林志仲於原審審理
    時固亦附合被告之說詞而迴護稱：我和甲○○一起去蕃薯厝
    找延平買海洛因。（問： 9月14日是你開車載甲○○去蕃薯
    厝找延平買，你有無出錢？）我只有幾百塊。（問：誰出錢
    跟延平買？）被告，我錢不夠，拿給他一起買。（問：你出
    多少錢？）四、五百元。（問：你的意思是你們一起出錢跟
    延平買？）是的等語（原審卷第147頁）。然查：
    (1)經細閱證人林志仲自警詢及偵訊即迭次供證：95年 9月14
      日那天係要向被告購買 500元之海洛因乙情不移，於原審
      法院經交互詰問時復為相同之陳述而結證稱：「（問：<
      提示95年9月14日上午 4時29分通訊監察譯文>這通是否你
      與甲○○的通話？）對。（問：這次用多少錢跟他買的？
      ）好像五百元。（問：<提示95年9月14日下午12時46分通
      訊監察譯文> 這通是否你跟被告通話？）對。（問：這次
      有無跟他買？）有。（問： 9月14日這兩通是買幾次？）
      這通是過去拿了，我們走了，我發現多一包，他打電話給
      我說，這是麻煩我做事情的走路工。（問：你這天跟他買
      幾次？）一次。（問：多少錢買的？）五百元買的。過去
      以後多一包，多一包，他打電話給我說有多一包當做給我
      的走路工。」等語明確（原審卷第 143頁），準此由證人
      林志仲之上開證述內容以觀，足見證人林志仲自始即本於
      購買海洛因 500元之意思，而被告亦係基於販售毒品予證
      人林志仲之意，並於被告住處，依其等之約定，由證人林
      志仲一手交付價金 500元，被告即當場一手交付該價值金
      額之海洛因予證人，是被告與證人林志仲間乃均係買賣之
      默示意思表示合致而交付海洛因及給付價金，甚為明顯，
      是核被告所為應係屬販賣第一級毒品之行為，應無疑義。
    (2)至證人林志仲雖載同被告一起前往蕃薯厝找延平買海洛因
      ，然觀諸證人林志仲證述：「（問：你們總共跟延平買多
      少？）我不知道。」、「（問：被告跟延平買毒品的時後
      你有無下車看？）沒有。」、「（問：被告拿給你的 1包
      ，被告用多少錢買的你是否知道？）不知道。」、「（問
      ：你載去延平那邊，被告下車跟延平買賣，多久時間回到
      車上？）沒有幾分鐘。」、「（問：你載被告去買，被告
      先出錢去買，回到家中的時候才用衛生紙包 1包給那，你
      才拿 500元給被告？）是的。」等語，足見被告係於附表
      一編號７所示之時間及地點，與證人林志仲當場一手交錢
      一手交貨而交易毒品海洛因至為明確，並無所謂先持證人
      所交之錢，去向藥頭購得海洛因再轉交證人之情形，是被
      告所辯：伊係與證人林志仲共同出資，一同前往藥頭聯絡
      處，由伊獨自下車向藥頭購買毒品云云，顯係卸責之詞，
      自不可採。
    (3)另佐以，證人林志仲於原審法院經詰問是否曾見過藥頭時
      ，雖證述亦曾與被告前往藥頭處，然均一再證述係被告自
      己下車，被告係如何向藥頭購買，購買多少價格均不知情
      ，而證人林志仲既未曾與藥頭有直接之接觸，亦未曾與被
      告有何出資比例之約定，則何來與被告合資購買毒品？益
      徵被告所辯並不可採。
  5.綜合上開證據之調查結果，上開通訊監察譯文及扣案之物品
    足資補強證人林志仲所指證被告於附表一編號７所示之時地
    ，販賣及無償讓與海洛因等犯罪情節之真實性，並參酌各項
    情況證據以觀，亦足認被告如附表一編７所示之販賣及無償
    轉讓海洛因之犯行，事證明確，亦堪確定。
  (四)此外，被告於95年11月 9日上午10時40分許，經警持搜索票
    前往被告住處搜索，扣得海洛因1包（淨重 5.62公克）、塑
    膠鏟管1支、夾鍊袋2包、門號0000000000號行動電話等物，
    有本院95年度聲搜字第 541號搜索票、雲林縣警察局搜索扣
    押筆錄、扣押物品目錄表、扣押物品收據、照片 6張及張良
    峰偵查佐職務報告等在卷可稽。而扣案海洛因1包（淨重5.6
    2 公克），經送法務部調查局鑑定結果，含微量海洛因成分
    ，亦有該局96年 2月2日調科壹字第09623009140號鑑定書在
    卷可憑。雖被告辯稱：查扣物並非海洛因，僅是糖粉，鑑定
    書亦載明無法檢出純度值，扣案夾鍊袋 2包是用來維修手機
    裝小零件用的云云。惟查，扣案海洛因 1包，經送法務部調
    查局鑑驗結果，雖該包粉末內所含海洛因數量極微，故鑑定
    機關無法依例行定量分析檢出純度值，而逕依 0.05%計算純
    度值，然屬粉末內含海洛因純度計算問題，並不影響其因含
    海洛因成分而仍係屬第一級品海洛因，被告辯稱該包粉末為
    糖粉，不含海洛因云云，並無可取，準此，上開毒品雖含海
    洛因成分微量，大都係愷他命，然被告於本院審理時亦自承
    ：我有時候會將糖粉加海洛因一起施用等語（本院卷第92頁
    ），足見被告可能為賺取利潤，將糖粉或價格較便宜之次級
    毒品（如愷他命）摻入海洛因充當而販售以牟利（確實含有
    海洛因成分無訛，至因被告在其中摻加他物而減損其純度，
    並不影響其販賣者仍係屬第一級品海洛因罪責之成立），足
    見應為預備販賣用之毒品至明。又扣案夾鍊袋 2包，經原審
    當庭勘驗，均是0號規格為40MM*60MM，1包是以100只包裝，
    有原審審理筆錄在卷可憑（見原審卷第 207頁），復為被告
    及辯護人所不爭執，被告雖辯稱係為裝維修手機之零件云云
    惟被告亦自承：我做板模工作等語（本院卷第93頁），則被
    被告既從事地磚工作，與維修手機毫不相干，且手機乃精密
    電子產品，通常均是專業電子公司始有維修之能力，一般職
    業學校電子科系畢業學生，尚難具備維修之能力，更何況被
    告僅是國中畢業，並未受過電子方面之專業技能訓練，被告
    是否有維修手機之能力，顯然可疑，何況，被告倘具維修手
    機之能力，相信僅是本身或親朋好友手機偶爾損壞時加以修
    復，更何況目前手機價格不高，款式時常推陳出新，一般人
    手機損壞願意修復之機會甚渺，被告更無可能一次即購買約
    200 只夾鍊袋裝手機零件，是被告前揭所辯難以採信。再者
    ，扣案夾鍊袋數量甚鉅，亦與一般人單純施用毒品所需顯不
    相當，而與販毒者需大量夾鍊袋將毒品分裝成不同分量小包
    裝，以因應購買者以不同價格購買之需求相吻合，並佐以，
    查扣之該包毒品淨重5.62公克，被告販售價格約500元或1,0
    00元之數量，自須由上開查扣之包裝袋取出相當於 500元或
    1,000 元價格之數量，予以分裝，足見扣案之夾鏈裝袋應係
    被告用以分裝供販賣毒品包裝使用無誤。另佐以，海洛因量
    少值昂，被告不至於單憑直覺評估其重量，且粉末狀物非以
    工具亦難徒手取之，是被告自應以查扣之塑膠鏟管予以鏟出
    適量再置入夾鏈袋分裝後出售，亦至為明顯。
  (五)綜上所述，被告所辯各節，殊非足取，被告如附表一所示之
    販賣海洛因予證人李信德、林志仲等人之犯行，其中附表一
    編號７並同時無償轉讓海洛因之犯行，事證明確，均堪認定
    。
五、被告如附表二所示之各次販賣第二級毒品安非他命予林中義
    之犯行，經調查下列證據可證明屬實：
  (一)證人林中義經由綽號「大達」友人介紹認識被告，知道被告
    在販賣毒品，被告綽號為「英國」，友人告知被告手機號碼
    讓其與被告聯絡，購買安非他命，與被告沒有仇恨或債務糾
    紛，皆以0000000000號行動電話，撥打被告使用之00000000
    00號行動電話，在電話中原稱呼被告「國仔」或「英國」，
    但被告要求不要叫名字要叫「柳丁」，電話中問被告有無東
    西（就是代表有無毒品），然後被告會問要作工是不是，作
    幾天（1天代表1,000元），95年09月12日下午，在飛沙國小
    旁，向被告購買1,000元安非他命1小包，另1次是95年9月18
    日，即通訊監察譯文該次，通訊監察譯文內容是與被告通話
    內容，問被告還有嗎，是還有沒有毒品，這次買 1,000元，
    在外埔那邊交易，但沒有買成，被告拿軟的（海洛因），但
    證人林中義不施用海洛因，要求換貨，惟被告沒有安非他命
    ，將錢退還證人林中義，之後即未再向被告購買等情，業據
    證人林中義於警詢、偵訊原審審理時證述在卷，於原審法院
    交互詰問時，並經再三確認，證人林中義仍為相同之指認而
    結證稱：伊確定有向被告購買二、三次安非他命，一次在 9
    月12日在飛沙國小，有買成，一次在 9月18日在外埔，被告
    拿錯給我，又退還等語（原審卷第167、168頁）。足見附表
    二編號１所示之犯行，係證人林中義本於向被告購買之意思
    ，以電話與被告聯絡，與被告於約定地點見面，被告亦本於
    販售之意思，當面問證人欲購買金額，經證人言明交易金額
    ，由被告交付該價值金額之命海洛因，證人給付價金之方式
    完成交易，而附表二編號２所示之犯行，雖證人林中義與被
    告係就交易安非他命達成意思合致，惟因被告拿錯成海洛因
    ，其後退還海洛因，被告並將價金退還林中義，故該次販賣
    第二級毒品安非他命之犯行，應屬未遂。
  (二)又查，證人林中義使用之門號0000000000號行動電話，與被
    告使用證人林兆泰申辦之門號0000000000號行動電話，於95
    年9月18日下午3時49分、同日下午04時07分、同日下午04時
    11分之通訊監察譯文（見95聲監續字第000075號卷第25頁、
    第26頁）在卷可按，內容如下：
  通話時間：95年09月18日下午03時49分，通話對象：林中義
    ，證人林中義與被告聯絡，約定購買 1,000元毒品，在外埔
    交易。
    （A：被告、B：林中義）
    A ：喂。
    B ：英國喔。
    A ：你誰。
    B ：我阿泰的小弟
    A ：阿泰。
    B ：老泰啊。
    A ：你叫我柳丁就好了，怎樣。
    B ：你那還有嗎（有沒有毒品）。
    A ：你要做工喔，你要做幾天，做一天喔（指買多少毒品）
    B ：對。
    A ：老泰怎麼沒打來，怎麼叫你自己打。
    B ：我跟他問電話的。
    A ：這樣喔，我認識你嗎。
    B ：你英國仔嗎。
    A ：叫我柳丁仔就好別叫名字，不然等一下在口湖電信局啦
        好不好。
    B ：多久。
    A ：看你多久啊。
    B ：你沒在飛沙嗎，我人在四湖。
    A ：沒有我在口湖這邊。
    B ：喔。
    A ：不然在埤尾路與外埔那裡好不好。
    B ：好啊。
    A ：你到外埔時再打給我。
    B ：好啊。
  通話時間：95年09月18日下午04時07分，通話對象：林中義，
    雙方確認交易地點，及所騎乘之交通工具。
    （A：被告、B：林中義）
    B ：我快到外埔了。
    A ：等一下我會騎機車過去，你騎什麼車。
    B ：我開喜美深藍色的。
    A ：你一個而已喔。
    B ：和我朋友
    A ：還有你朋友喔。
    B ：是我朋友要拿的我幫他調的。
    A ：這樣喔，電話中別講太多我等一下去會看。
    B ：你從那邊來，我在鐵路這邊
    A ：再往村內進來沒關係。
    B ：喔。
  通話時間：95年 9月18日下午04時11分，通話對象：林中義
    ，證人林中義告知被告方才交付毒品為海洛因有誤，欲購買
    之毒品為安非他命，雙方約定要更換毒品。
    （A：被告、B：林中義）
    A ：喂怎樣。
    B ：你怎麼拿軟的（海洛因）
    A ：不然你要什麼。
    B ：粗的啊（安非他命）。
    A ：哦那個沒有啦，不然我跟你換回來。
    B ：好
    A ：那種沒有啦，這方面全部都沒有啦，看你怎樣。
    B ：換回來好了。
    A ：好啊，好啊。
  (三)經觀諸上開通訊監察譯文，證人林中義與被告間確實曾以各
    自使用之行動電話通訊聯絡，且上開通訊監察譯文內容與證
    人林中義證述情節互核，大致相符，足資補強證人林中義指
    證被告如附表二所示之販賣安非他命犯罪情節應屬真實，堪
    予採信。
  (四)被告雖辯稱：證人林中義對於被告販賣次數、時間、地點前
    後證述不一，真實性有疑，而認證人林中義所述不可採云云
    。惟查，證人林中義自警詢以迄本院審理時，一致證述，以
    其所有之0000000000號行動電話，撥打被告使用之00000000
    00號行動電話，與被告聯絡購買安非他命事宜，復有卷附通
    訊監察譯文，可資佐證證人林中義指證述曾向被告購買安非
    他命乙情應屬實情，自可確認。又參酌，證人林中義所有行
    動電話與被告使用之上開行動電話，於95年09月18日下午03
    時49分之通訊監察譯文內容，證人林中義提到：「你沒在飛
    沙嗎，我人在四湖。」一語，可認定被告曾與證人林中義在
    飛沙國小交易亦明。
  (五)且佐以，此次通訊聯絡時雙方約定在外埔交易，亦可確認被
    告與證人林中義交易之次數至少二次，雖證人林中義雖因事
    隔久遠，不復記憶確實交易之次數，但其自警詢以迄原審法
    院審理時，證述與被告交易3次或2、3次又或記得2次，既有
    相關證據可佐，即無難以採信之情形，且證人林中義對於時
    間及地點並無前後證述不一之情形，自不影響其指證之真實
    性。況且，證人林中義所供證向購買安非他命之次數雖不能
    確定為3次或2、3次或2次，然此乃因礙於時隔日久，且未特
    別注與刻意記錄，致無法舉出實際次數，乃理所當然，本院
    依上開證據調查結果，足認確有附表二所二之二次交易，且
    依罪疑惟輕之原則，亦以認定二次犯行為有利於被告。
  (六)綜合上開證據之調查結果，證人林中義所指證於附表二所示
    之時間及地點，以電話聯絡方式，約定交易而當場交付安非
    他命海洛因及價金之犯罪事實（其中附表二編號２所示之犯
    行，惟因被告拿錯成海洛因，其後退還海洛因，被告並將價
    金退還林中義，故該次販賣第二級毒品安非他命之犯行，應
    屬未遂），其之毒品交易日期，確有上開通訊監察譯文可資
    佐證，足可補強證人林中義指證被告販賣安非他命之犯罪情
    節應確屬真實，堪予採信。從而，被告如附表二所示販賣安
    非他命予證人林中義之犯行，事證明確，亦堪認定。
六、被告雖另辯稱：伊僅合資購買，並無營利販賣毒品獲取利潤
    云云，然查：
  (一)按販賣毒品之所謂販賣行為，係行為人基於營利之目的，而
    販入或賣出毒品而言，販賣毒品者，其主觀上須有營利之意
    圖，且客觀上有販賣之行為，即足構成，至於實際上是否已
    經獲利，則非所問，即於有償讓與他人之初，係基於營利之
    意思，並著手實施，而因故無法高於購入之原價出售，最後
    不得不以原價或低於原價讓與他人時，仍屬販賣行為，必始
    終無營利之意思，以原價或低於原價有償讓與他人，方難謂
    為販賣行為，而僅得以轉讓罪論處（最高法院93年度臺上字
    第1651號、94年度臺上字第5317號判決意旨分別參照）。次
    按海洛因係毒品危害防制條例第2條第1項第 1款所定之第一
    級毒品，物稀價昂，其持有販賣者，政府查緝甚嚴，苟非有
    利可圖，當不願甘冒法律制裁之風險，而予販賣；又按販賣
    毒品乃違法行為，非可公然為之，亦無公定價格，容易分裝
    並增減份量，而每次買賣之價量，輒因買賣雙方關係之深淺
    、資力、需求量及對行情之認知、來源是否充裕、查緝是否
    嚴緊、購買者被查獲時供出購買對象之風險評估等因素，而
    異其標準，非可一概而論，而販賣安非他命之利得，除被告
    坦承犯行或價量俱臻明確外，委難察得實情，販賣之人從價
    差或量差中牟利之方式雖異，其意圖營利之販賣行為則同一
    ，職是之故，即使未經查得實際販賣之利得，但除非別有事
    證，足認係按同一價量委買或轉售，確未牟利外，尚難執此
    遽認非法販賣之證據有所未足，而諉無營利之意思，或阻卻
    販賣犯行之追訴（最高法院87年台上字第3164號判決參照）
    。
  (二)再者，毒品危害防制條例所規定之販賣毒品罪，雖未明示「
    營利之意圖」為其犯罪構成要件，然「販賣」一語，在文義
    解釋上當然已寓含有買賤賣貴，而從中取利之意思存在，且
    從商業交易原理與一般社會觀念而言，販賣行為在通常情形
    下，仍係以牟取利益為其活動之主要誘因與目的。則衡以毒
    品之非法交易向為政府查禁森嚴且重罰不寬貸之行為，為一
    般民眾普遍認知之事，而被告與證人李信德、林志仲、林中
    義等人並無深交等情，倘非有利可圖，被告絕無平白甘冒被
    查緝重罰之高度風險，而單純代不相識之他人購買毒品之理
    ，是其販入之價格當較其出售之價格為低，而有從中賺取買
    賣價差牟利之意圖及事實，應屬合理之認定。
  (三)又佐以，被告曾有多次施用第一級毒品、施用第二級毒品之
    前科，此有台灣高等法院被告前案紀錄可憑，足見被告有施
    用第一、二級毒品之毒癮惡習，且被告於警詢時亦自承從事
    板模工作，月入約三萬元，尚有父母及子女須扶養等語（本
    院卷第94、97頁），足見被告經濟狀況不佳，是以，被告為
    支應購買毒品之龐大支出，豈有將其花費不易取得之金錢購
    得之海洛因或安非他命，分文未賺取而以原價出售予附表一
    及二所示之購毒品，顯與常情已有不合。況且，被告於本院
    審理時並自承時：我有時候會將糖粉加海洛因一起施用或以
    糖粉調包給合資購毒品等語（本院卷第92頁），且參以，查
    扣之上開毒品，其含海洛因成分微量，大都係愷他命，足見
    被告供自己施用已將之稀釋，其販售者更可能為賺取利潤，
    而將糖粉或價格較便宜之次級毒品（如愷他命）摻入海洛因
    充當而販售以牟利亦甚明顯，益徵被告應以上述方手法而海
    洛因販售予證人林志仲等人以牟取利益，至為明顯。
  (四)況且，販賣毒品非可公然為之，亦無公定價格，容易分裝並
    任意增減其份量，而每次買賣之價量，可能隨時依雙方關係
    深淺、資力、需求量及對行情之認知、來源是否充裕、查緝
    是否嚴緊、購買者被查獲時供述購買對象之可能風險之評估
    等，而異其標準，非可一概論之，是被告既自承確有交付海
    洛因或安非他命予如附表一、二所示之人，並收取如附表一
    、二所示之對價，雖無法查得其實際獲取之利潤若干？但綜
    參以上各情，本件倘被告未販售附表一、二所載毒品從中牟
    利，當無頻繁購買昂貴毒品之資力，且事先主動留聯絡電話
    與證人告知可提供毒品，其後又耗費諸多時、力以電話聯繫
    而多次轉售上開毒品予上開證人之閒情，堪認被告上開所為
    ，被告應有從價差或量差中賺取利潤而牟利至明，則其販賣
    行為在意圖營利自屬同一。從而，被告上開有償交易海洛因
    或安非他命之行為，既無法舉反證其確係另基於某種非圖利
    本意之關係而交付，自不能僅以無法查悉其販入價格，做為
    是否高價賣出之比較，執為無營利之意思而阻卻販賣犯行之
    追訴，亦無疑義。
  (五)依上說明，被告應有販賣第一級毒品海洛因及第二級毒品安
    非他命營利之意圖，並從中牟利，亦可認定。
七、綜上所述，證人即如附表一、二所示之購毒者李信德、林志
    仲、林中義等人之指證，基上述各項證據綜合判斷，並無重
    大矛盾瑕疵，亦未違背經驗法則與論理法則，並經有前述補
    強證據，足資擔保其等指證被告之犯罪情節非屬虛構，能予
    保障指證被告犯罪事實之真實性，又經調查上開證據之結果
    ，核與事實相符，是被告所辯各節，均無可採。從而，被告
    如附表一所示販賣第一級毒品海洛因及如附表二所示販賣第
    二級毒品安非他命之犯行，事證明確，均堪認定，應依法論
    科。
八、至被告辯護人聲請傳訊證人林中義、林兆泰、林志仲、李信
    德等人，然上開證人均經原審法傳訊，並經交互詰問而結證
    明確在卷，是本院認上開證人縱到庭亦難期會另為其他證言
    ，又本件已事證明確，其等是否再到庭證述亦與本件事實之
    認定已無影響，自毋庸再予傳訊之必要，附此說明。
參、論罪科刑之理由
一、按被告行為後，毒品危害防制條例部分條文業於98年5月5日
    經修正通過，並於同年月20日經總統公布，於同年月22日起
    施行，其中：(1)第4條第1項修正前規定：「製造、運輸、販
    賣第一級毒品者，死刑、無期徒刑；處無期徒刑者，得併科
    新臺幣一千萬元以下罰金」(2)第4條第2項修正前規定：「製
    造、運輸、販賣第二級毒品者，處無期徒刑或七年以上有期
    徒刑，得併科新臺幣七百萬元以下罰金」，修正後規定：(1)
    同條第 1項：「製造、運輸、販賣第一級毒品者，處死刑或
    無期徒刑；處無期徒刑者，得併科新臺幣二千萬元以下罰金
    」；(2)第 2項：「製造、運輸、販賣第二級毒品者，處無期
    徒刑或七年以有期徒刑，得併科新臺幣一千萬元以下罰金」
    ，，亦即罰金刑已分別提高為新台幣二千萬元及一千萬元，
    是經比較新舊法結果，本院認新法之法定刑罰金刑較重，對
    被告較為不利，自依刑法第2條第1項前段之規定，適用修正
    前之該條例第 4條第1項及第2項之規定，有利於被告，合先
    敘明。
二、又按海洛因及安非他命分別係毒品危害防制條例第2條第2項
    所稱之第一級毒品及第二級毒品，不得持有、販賣。核被告
    販賣第一級毒品海洛因予附表一所示之李信德、林志仲等人
    ，核其所為係犯修正前毒品危害防制條例第4條第1項之販賣
    第一級毒品罪；被告販賣第二級毒品海洛因予附表二所示之
    林中義，核其所為係犯修正前毒品危害防制條例第4條第2項
    之販賣第二級毒品罪；被告另於附表一編號７所示之時地同
    時無償轉讓海洛因予林志仲，並犯修正前毒品危害防制條例
    第8條第1項轉讓第一級毒品罪。
  (一)被告販賣毒品海洛及安非他命因前後，因而持有毒品海洛因
    及安非他命之低度行為，應分別為其各次販賣之高度行為所
    吸收，均不另論罪。
  (二)被告如附表一編號７所示之犯行，其將海洛因無償讓與林志
    仲前持有海洛因之低度行為，為轉讓海洛因之高度行為所吸
    收，不另論罪。
  (三)被告如附表一編號７所示之犯行，同時販賣及無償讓與海洛
    因予林志仲之行為，其行為同時觸犯販賣第一級毒品罪及轉
    讓第一級毒品罪，為想像競合犯，應依刑法第55條規定，從
    一重之販賣第一級毒品罪處斷。檢察官就被告同時無償轉讓
    海洛因予林志仲之犯行，雖未起訴，然此部分事實業據起訴
    書記載明確，且與檢察官起訴之販賣第一級毒品罪，復有想
    像競合犯一罪之關係，本院自應予以審理，併予敘明。
  (四)被告於附表二編號２所示之時地，販賣安非他命予證人林中
    義，但未交易成功而未遂，所為應構成毒品危害防制條例第
    4條第6項 、第2項販賣第二級毒品未遂罪，並應依刑法第25
    條第2項規定，按既遂犯之刑減輕之，並先加後減。
  (五)被告所犯附表一所示販賣第一級毒品罪及附表二所示販賣第
    二級毒品罪間，犯意各別，罪名互異，應予分論併罰
三、至檢察官公訴意旨雖以：被告所犯附表一販賣第一級毒品及
    附表二販賣第二級毒品犯行，分別各係屬集合犯，應各論以
    一個販賣第一級毒品罪及一個販賣第二級毒品罪云云，惟查
    ：
  (一)按刑法上所謂集合犯係指立法者所制定之犯罪構成要件中，
    本就預定有數個同種類之行為將反覆實行之犯罪而言，是將
    各自實現犯罪構成要件之多數行為，解釋為集合犯，而論以
    一罪，對於集合犯之解釋，須符合立法者之意向。再依刑法
    第56條修正理由之說明，謂「對繼續犯同一罪名之罪者，均
    適用連續犯之規定論處，不無鼓勵犯罪之嫌，亦使國家刑罰
    權之行使發生不合理之現象。」、「基於連續犯原為數罪之
    本質及刑罰公平原則之考量，爰刪除有關連續犯之規定」等
    語，即係將本應各自獨立評價之數罪，回歸本來就應賦予複
    數法律效果之原貌。因此，就刑法修正施行後多次販賣毒品
    之犯行，採一罪一罰，始符合立法本旨（最高法院96年度第
    九次刑庭會議決議意旨參照）。再按集合犯之判斷，客觀上
    應斟酌法律規範之本來意涵、實現該犯罪目的之必要手段、
    社會生活經驗中該犯罪必然反覆實行之常態及社會通念等；
    主觀上則視其反覆實施之行為是否出於行為人之單一犯意，
    並秉持刑罰公平，加以判斷之。稽以行為人販賣毒品之原因
    ，不一而足，其多次販賣毒品之行為，未必皆出於行為人之
    一個犯意決定；且觀諸毒品危害防制條例第 4條販賣毒品之
    構成要件文義，實無從憑以認定立法者本即預定該犯罪之本
    質，必有數個同種類行為而反覆實行之集合犯行，故販賣毒
    品罪，難認係集合犯。
  (二)查本件被告涉犯附表一各次販賣第一級毒品行為及附表二各
    次販賣第二級毒品行為，並非於同時同地或密切接近之時地
    實施，各行為之獨立性亦非極為薄弱，依一般社會健全觀念
    ，在時間差距上，尚非難以強行分開，在刑法評價上，不宜
    以視為數個舉動之接續施行，合為包括之一行為予以評價，
    承前說明，即難認立法者就所制定之犯罪構成要件中，本即
    預定有數個同種類之販賣毒品行為將反覆實行，不能論以集
    合犯，且經核附表一所示七次犯行，其犯罪時間乃分散在95
    年9月9日至 9月20日十數日中，而附表二之犯罪時間則分別
    為95年9月12日及9月18日，其販賣時間並非緊密，販毒之對
    象各異，亦難謂為接續犯。公訴意旨認應論以集合犯，容有
    會。是以，被告所犯附表一販賣第一級毒品罪之各次犯行，
    及附表二販賣第二級毒品罪之各次犯行，均分別犯意各別，
    行為互殊，販賣第一級毒品各次犯行應予以分論併罰；販賣
    第二級毒品各次犯行亦予以分論併罰。
四、被告前因竊盜案件，於94年 1月10日，經臺灣雲林地方法院
    以93年度港簡字第 278號判決判處有期徒刑四月（如易科罰
    金，以銀元300元折算1日）確定，並於94年07月17日縮刑期
    滿執行完畢，有臺灣高等法院被告前案紀錄表在卷可稽，被
    告於有期徒刑執行完畢後，五年內再故意犯本件如附表一、
    二所示有期徒刑以上之罪，應依刑法第47條第 1項規定，均
    論以累犯，除法定刑為死刑、無期徒刑部分外，各依法加重
    其刑，其中附表二編號２所示之犯行，並先加後減（未遂）
    之。
五、檢察官上訴意旨另以：被告販毒次數有14次，販賣對象三人
    ，被告之犯罪情節應屬嚴重，且被告素行不良，一再否認犯
    罪，犯後態度不佳，實無情輕法重而適用刑法第59條之情形
    云云，惟本院審之：
  (一)按刑法第59條規定，犯罪之情狀可憫恕者，得酌量減輕其刑
    ，同法第57條規定，科刑時應審酌一切情狀，尤應注意左列
    事項（共十款）為科刑重輕之標準，兩條適用上固有區別，
    惟所謂「犯罪之情狀」與「一切情形」云云，並非有截然不
    同之領域，於裁判上酌減其刑時，應就犯罪一切情狀（包括
    第57條所列舉之十款事項），予以全盤考量，審酌其犯罪有
    無可憫恕之事由（即判例所稱有特殊之原因與環境等等，在
    客觀上足以引起一般同情，以及宣告法定低度刑，是否猶嫌
    過重），以為判斷。故適用第59條酌量減輕其刑時，並不排
    除第57條所列舉十款事由之審酌，惟其程度應達於確可憫恕
    ，始可予以酌減，有最高法院70年度第六次刑事庭會議決議
    可參。第以販賣第一級毒品罪之法定刑為「死刑或無期徒刑
    ；處無期徒刑者，得併科新台幣一千萬元以下罰金」，然同
    為販賣第一級毒品之人，其原因動機不一，犯罪情節未必盡
    同，或有大盤毒梟者，亦有中、小盤之分，甚或僅止於吸毒
    者友儕間為求互通有無之有償轉讓者亦有之，其販賣行為所
    造成危害社會之程度自屬有異，法律科處此類犯罪，所設之
    法定最低本刑卻同為「無期徒刑，得併科新台幣一千萬元以
    下罰金」，不可謂不重。於此情形，倘依其情狀處以有期徒
    刑，即足以懲儆，並可達防衛社會之目的者，自非不可依客
    觀之犯行與主觀之惡性二者加以考量其情狀，是否有可憫恕
    之處，適用刑法第59條之規定酌量減輕其刑，期使個案裁判
    之量刑，能斟酌至當，符合比例原則。再按刑事審判旨在實
    現刑罰權之分配的正義，故法院對有罪被告之科刑，應符合
    罪刑相當之原則，使輕重得宜，罰當其罪，以契合社會之法
    律感情，此所以刑法第57條明定科刑時應審酌一切情狀，尤
    應注意該條所列10款事項以為科刑輕重之標準，並於同法第
    59條賦予法院（法官）以裁量權，如認「犯罪之情狀可憫恕
    者，得酌量減輕其刑」，俾使法院就個案之量刑，能斟酌至
    當（最高法院96年度台上字第1043號及86年度台上字第5313
    號判決意旨分別參照）。復參酌釋字第 263號解釋，若不分
    犯罪情況及結果如何，概以死刑、無期徒刑為法定刑，立法
    甚嚴，若有情輕法重之情，裁判時本有刑法第59條酌量減輕
    其刑之適用，足以免過嚴之刑，與憲法尚無牴觸。是若有情
    輕法重，及刑法第59條所規定之情，對被告所犯之罪酌量減
    輕其刑，自為法之所許。
  (二)查被告如附表一所示販賣第一級毒品海洛因之犯行，雖於法
    有違，應予處罰，惟經本院調查結果，僅認定被告販賣海洛
    因次數為七次，其所得合計亦僅有六千四百元（現金三千四
    百元及手機折價三千元），獲利有限，販賣對象亦僅李信德
    、林志仲二人，有別於大盤或中盤毒梟，情節亦無集團性情
    形，是被告之惡性及犯罪情節，實與大量走私進口或長期販
    賣毒品之大盤販毒者有別，顯見其本件犯罪之情節尚屬輕微
    ，尚非不可憫恕，再者，被告於上訴審羈押中，曾於97年 3
    月25日因急性心肌梗塞症，經送加護病房，而發病危通知（
    本院上訴審卷第 145頁），現又患有愛滋病，身體狀況不佳
    ，而被告所犯販賣第一級毒品罪之法定刑為「死刑或無期徒
    刑」之重典，而以前述被告觸犯本罪之原因背景、具體犯罪
    情節及其主觀惡性等情狀，在縱處以法定最低度刑，仍嫌過
    苛，於客觀上足以引起一般人之同情，在客觀上足以引起一
    般人之同情，顯有情輕法重之情，而犯罪情狀堪可憫恕，是
    依其情狀處以有期徒刑，始符量刑之平允。
  (三)並考量被告並有施用第一、二級毒品自戕身心之行為，因購
    買毒品所費不貲，且同好者互通有無，故鋌而走險，其本意
    亦非故意出售予危害他人，依被告之上述犯本罪之主觀動機
    背景及客觀情節，其惡性不大且危害社會程度亦非重大，亦
    非以宣告最低刑度不足懲儆。
  (四)本院參酌以上各情，依被告之上開販賣情節及犯罪環境原因
    等具體情狀，認如科以本罪之最低刑度，顯屬情輕法重，在
    客觀上足以引起社會一般人之同情，且為期符合罪刑相當及
    刑罰公平比例原則，認縱使對被告宣告本罪之法定最低度刑
    猶嫌過重，爰依刑法第59條之規定，就被告所犯附表一各次
    販賣第一級毒品罪部分予以酌減其刑，並先加（僅加重罰金
    部分）後減之。
  (四)檢察官上訴意旨所指：被告販毒次數有14次，販賣對象三人
    云云，經本院認僅如附表一所示之七次犯行，販賣對象亦僅
    二人（其餘起訴犯行不另為無罪諭知），尚難謂犯罪情節應
    屬嚴重，至上訴意旨另舉出被告素行不良，一再否認犯罪，
    犯後態度不佳而認無情輕法重之情形云云，然被告於審判時
    所為之辯解，乃屬刑事訴訟法辯解權之行使，亦不宜以此作
    為量刑之酌定標準，是檢察官上訴意旨執此而主張本件被告
    應無情輕法重而適用刑法第59條之情形云云，尚非可取。
肆、撤銷改判之理由
一、原審依上開事證，就被告販賣第一級毒品及第二級毒品分別
    予以論罪科刑，固非無據，然查：
  (一)檢察官起訴被告關於附表三編號１、２所示之犯行，經查除
    購毒者之唯一指證，並無其他補強證據以資佐證（理由詳後
    敘伍、不另為無罪諭知部分），原審未予詳查就上開該部分
    予以論罪，自有違誤。
  (二)公訴意旨既認被告所犯販賣第一級毒品及販賣第二級毒品犯
    行，分別係屬集合犯，應各論以一個販賣第一級毒品罪及一
    個販賣第二級毒品罪，則原判決就公訴意旨起訴被告涉犯販
    賣第一級毒品及販賣第二級毒品而不能證明部分，檢察官既
    認有集合犯一罪之關係，自應不另為無罪之諭知，乃原判決
    就該部分別為無罪之判決，亦有違誤。
  (三)又被告行為後，毒品危害防制條例部分條文業於98年5月5日
    經修正通過，並於同年月20日經總統公布，於同年月22日起
    施行，原審未及比較毒品危害防制條例新舊法之適用。
  (四)原判決就附表一編號７所示販賣海洛因 500元之犯行部分，
    未予詳查，逕認係基於幫助施用毒品之犯意，而變更檢察官
    起訴法條，予以毒品危害防制條例第10條第 1項之幫助犯論
    處，顯與事實不合。
  (五)原判決就被告持有扣案之海洛因，未於最後一次犯行予以宣
    告沒收銷燬，亦有未當。
  (六)原判決就附表一編號６販毒所得之手機，未予宣告沒收或追
    徵其價額，乃逕予告沒收其價額三千元，亦非適法。
二、依上所述，檢察官上訴意旨以：原判決就公訴意旨起訴被告
    涉犯販賣第一級毒品及販賣第二級毒品而不能證明部分，應
    不另為無罪之諭知，乃原判決就該部分別為無罪之判決，顯
    有違誤而指摘原判決不當，為有理由，且原判決亦有前揭可
    議之處，即屬不能維持，自應由本院將原判決予以撤銷改判
    ，以期適法。
三、本院審酌被告素行不佳，前有多次入監服刑前科，出獄後仍
    無悔悟。為圖牟利，販賣第一級毒品海洛因及第二級毒品安
    非他命予他人施用，戕害他人之身心，從事販毒牟利，令買
    受毒品者沉迷於毒癮，無法自拔外，輕則戕害個人身心，重
    則因缺錢買毒而引發各式犯罪，實為多種犯罪之源頭，對國
    家、社會、個人之傷害可謂至深且鉅，惟參以被告有施用第
    一、二級毒品自戕身心之行為，因購買毒品所費不貲，且同
    好者互通有無，故鋌而走險，其本意亦非故意出售予危害他
    人，且其販賣毒品之數量及所得，尚非鉅大，販賣之對象不
    多，及被告於上訴審羈押中，曾於97年 3月25日因急性心肌
    梗塞症，經送加護病房，而發病危通知，現又患有愛滋病，
    身體狀況不佳等一切情狀，量處如主文第二項所示之刑，以
    資懲儆。
四、檢察官上訴意旨雖再以：原審就合計 126年之刑期，僅定執
    行刑20年，違反法院定刑裁量之內部性界限，逾越比例原則
    及公平原則云云。本院審之：
  (一)按法律上屬於自由裁量之事項，並非概無法律性之拘束。法
    院就自由裁量權之行使，除不得逾越法律所規定範圍之外部
    性界限外，尚應受比例原則、公平正義原則之規範，謹守法
    律秩序之理念，體察法律之規範目的，使其結果實質正當，
    合於裁量之內部性界限，俾與立法本旨相契合。刑法第51條
    第 5款規定數罪併罰，宣告多數有期徒刑者，應於各刑中之
    最長期以上，各刑合併之刑期以下，定其應執行之刑期，但
    不得逾30年，其就數罪併罰，固非採併科主義，而係採限制
    加重主義，就俱罰各罪中，以最重之宣告刑為基礎，由法院
    參酌他罪之宣告刑，裁量加重定之，且不得逾法定之30年最
    高限制，此即外部性界限。然上揭定其應執行刑，既屬刑法
    賦予法院自由裁量之事項，其應受內部性界限之拘束，要屬
    當然。而刑法修正將連續犯、常業犯規定悉予刪除，考其立
    法目的，係基於刑罰公平原則考量，杜絕僥倖犯罪心理，並
    避免鼓勵犯罪之誤解，乃改採一行為一罪一罰。是定其刑期
    時，除仍應就各別刑罰規範之目的、輕重罪間體系之平衡、
    整體犯罪非難評價、各行為彼此間之偶發性、與被告前科之
    關聯性、各行為所侵害法益之專屬性或同一性、數罪對法益
    侵害之加重效應、罪數所反映之被告人格特性與犯罪傾向、
    社會對犯罪行為處罰之期待等，為綜合判斷外，尤須參酌上
    開實現刑罰公平性，以杜絕僥倖、減少犯罪之立法意旨，為
    妥適之裁量，倘違背此內部性界限，即屬權利濫用之違法（
    最高法院96年度臺上字第7583號判決意旨參照）。次按刑事
    審判旨在實現刑罰權之分配的正義，故法院對有罪被告之科
    刑及定執行刑，應符合罪刑相當之原則，使輕重得宜，罰當
    其罪，以契合社會之法律感情，並期使個案在執行刑之量定
    上，不會有差異過大之失衡，以符合刑罰平等原則。復按數
    罪併罰定其應執行刑期時，應就各別刑罰規範之目的、輕重
    罪間體系之平衡、整體犯罪非難評價、各行為彼此間之偶發
    性、與被告前科之關聯性、各行為所侵害法益之專屬性或同
    一性、數罪對法益之影響綜合予以考量。
  (二)準此，本院審酌被告之犯罪情節，並斟酌刑法第57條所列之
    各款情狀，認被告就附表一、二所示之各犯行應分別宣告如
    附表一、二所示之宣告刑為允當，已如前述。然本院審酌被
    告犯罪行為之情節、次數，並參以被告自身亦有施用毒品之
    惡習，其每次販賣數量及所得亦不多，雖其犯罪手段惡性不
    小，但已反映在宣告刑之量處內，自不能在重複評價，並綜
    合考量前述刑罰之內部界限原則，另斟酌被告七次販賣第一
    級毒品罪及二次販賣第二級毒品罪，固因刑法修正將連續犯
    規定悉予刪除，須一行為一罪一罰，但就被告犯罪行為之類
    型，係基於同一刑罰之規範目的且行為所侵害法益具有同一
    性，其定執行刑乃為數罪對法益侵害之加重效應，基於上述
    考量，一般實務上對於具有修法前連續犯一罪之情形，其定
    執行刑之量定，較為寬鬆，大多參酌其各次犯行之最長刑期
    ，依其次數再酌增而量定其刑，是認本件應定執行有期徒刑
    十九年，即足以實現刑罰權之公平正義，符合罪刑相當及比
    例原則，使其輕重得宜，罰當其罪，並符合各個個案在量定
    刑罰之平等原則。
五、沒收部分：
  (一)按以營利為目的販入毒品，經多次販賣後（一次販入，多次
    販出），持有剩餘毒品被查獲，其各次販賣毒品行為，固應
    合併處罰。惟該持有剩餘毒品之低度行為，應僅為最後一次
    販賣毒品之高度行為所吸收，不另論罪。則就該查獲之剩餘
    毒品，自只能於最後一次販賣毒品宣告沒收銷燬，不得於各
    次販賣毒品罪均一併宣告（最高法院98年度台上字第1063號
    、98年度台上字第 738號判決意旨可資參照）。查本件扣案
    之海洛因1小包（淨重5.62公克 ，純質淨重0.03公克）經送
    鑑定之結果，確係含有第一級毒品海洛因之成分，係屬毒品
    危害防制條例所管制之第一級毒品，為被告供販賣第一級毒
    品所用，雖其中大泰半係屬愷他命（亦屬違禁物），然因已
    混合而無從析離，自應依毒品危害防制條例第18條第 1項前
    段之規定，予以全部沒收銷燬之，並在最後一次（即附表一
    編號６所示之95年 9月20日犯行）販賣之罪刑項下，諭知沒
    收銷燬之。
  (二)又包裝上開第一級毒品海洛因之包裝袋 1只，乃供販賣第一
    級毒品海洛因所用，以包裝毒品，避免毒品潮濕、外露，並
    便利攜帶之物，為被告所有，並使用作為販賣毒品海洛因所
    用之工具，應依毒品危害防制條例第19條第 1項宣告沒收，
    ，並在最後一次（即附表一編號６所示之95年 9月20日犯行
    ）販賣之罪刑項下，諭知沒收之。又扣案塑膠鏟管 1支，係
    分裝海洛因供販賣第一級毒品所用，經本院認定如上述，應
    依毒品危害防制條例第19條第 1項規定宣告沒收，並於附表
    一所示次販賣第一級毒品犯行罪刑項下諭知。再被告又扣案
    之0000000000號行動電話（含SIM卡1片），係他人將使用權
    移為被告使用，業據被告陳明：這支手機是朋友送給我的，
    我都有使用這支手機等語在卷（本院卷第94頁），並作為附
    表一編號１販賣海洛因聯絡工具而為販賣第一級毒品犯罪所
    用之物，亦應依毒品危害防制條例第19條第 1項之規定，於
    附表一編號１犯行之罪刑項下諭知沒收。
  (三)次按毒品危害防制條例第19條第 1項規定：「犯第4條至第9
    條、第12條、第13條或第14條第1項、第2項之罪者，其供犯
    罪所用或因犯罪所得之物，均沒收，如全部或一部不能沒收
    時，追徵其價額或以其財產抵償之。」。查被告於附表一編
    號１至５、７各次犯行（合計現金三千四百元），及附表二
    編號１犯行（一千元），販賣所得之金額，分別為被告販賣
    海洛因及安非他命所得之財物，雖未扣案仍應分別依同條例
    第19條第 1項規定宣告沒收之，如全部或一部不能沒收時，
    均以其財產抵償之，而附表一編號６販賣所得之手機 1支（
    折價三千元），雖未扣案仍應分別依同條例第19條第 1項規
    定宣告沒收之，如不能沒收時，追徵其價額或以其財產抵償
    之，並分別於附表各犯行之罪刑項下諭知沒收。
  (四)另按毒品危害防制條例19條第1項固規定，犯該條例第4條之
    罪者，其供犯罪所用或因犯罪所得之財物，均沒收之，但不
    及於供犯罪預備之物，倘供犯罪預備之物，以屬犯人為限，
    始得依刑法第38條第1項第2款規定諭知沒收（最高法院94年
    度台上字第2218號判決意旨參照）。扣案之分裝夾鏈袋 2包
    為被告所有，並預備供分裝海洛因而販賣所用之物，業經本
    院認定如前，爰依刑法第38條第1項第2款規定沒收，又被告
    以營利為目的販入毒品，其各次販賣行為固應分論併罰，惟
    上開查獲分裝夾鏈袋 2包，並無法認定被告於最後一次販賣
    行為前業已持有，且尚未使用過應係供其後預備販毒分裝使
    用，爰於最後一次販賣毒品海洛因犯行之罪刑即附表一編號
    ６之犯行項下諭知沒收。
  (五)末按毒品危害防制條例第19條第 1項規定，犯販賣毒品罪者
    ，其供犯罪所用或因犯罪所得之財物，均沒收之。但此並無
    「不問屬於犯人與否沒收之」之特別規定，自應仍有刑法第
    38條第1項第3款、第 3項前段之適用，即以屬於犯人所有者
    為限，始得沒收之（最高法院94年度臺上字第4265號判決意
    旨參照）。查證人林志仲、林中義與被告聯絡購買毒品，供
    被告犯本件販賣第一、二級毒品所使用之門號0000000000號
    行動電話，雖由被告持用，惟其申請所有人為林兆泰而屬其
    所有，有通聯調閱查詢單附卷可稽（他字卷第 7頁），並非
    被告所有，依上開說明，爰不予宣告沒收。再扣案門號0000
    000000、0000000000號行動電話及注射針筒 1支，並無其他
    積極證據足以證明與被告上開販賣毒品有關，爰不併予宣告
    沒收，併此說明。
伍、不另為無罪諭知部分：
一、公訴意旨另起訴被告有如下列之販賣第一級毒品及第二級毒
    品之罪嫌，因認被告另涉犯毒品危害防制條例第4條第1項之
    販賣第一級毒品罪，及毒品危害防制條例第4條第2項之販賣
    第二級毒品罪罪嫌：
  (一)被告除附表一編號１之犯行外，另意圖營利，而基於販賣第
    一級毒品之概括犯意，自95年03、04月間起至95年06月底前
    止，經李信德以0000000000號行動電話，撥打至被告使用之
    門號0000000000號行動電話，向被告表示欲購買海洛因，並
    約定在被告位於雲林縣口湖鄉埔南村外埔住處附近某農路旁
    交易，先後共6、7次，每次均以500元之價格販賣海洛因1小
    包予李信德（因檢察官於原審審理時，已說明95年7月1日後
    ，被告販賣海洛因予李信德之犯行，特定為95年 9月16日晚
    間在被告住處外面農路買 500元海洛因，是起訴書所載被告
    於95年3、4月間起至同年8、9月間止 ，販賣海洛因7、8 次
    予李信德，扣除95年9月16日該次交易，95年06月底前應是6
    、7次，即如附表三編號１所示）。
  (二)林兆泰為甲○○胞弟之國中同學，與甲○○熟識，知悉可向
    甲○○購買毒品，即自95年3、4月間起，迄同年 5月初止，
    以其所有門號0000000000號行動電話，撥打甲○○持用之行
    動電話，向甲○○購買海洛因，甲○○承前開販賣第一級毒
    品之概括犯意，在雲林縣口湖鄉埔南村外埔39號甲○○住處
    附近路旁，連續販賣海洛因予林兆泰五次（即如附表三編號
    ２所示）。
  (三)於95年 9月13日，經林志仲以其所有門號為0000000000號行
    動電話，撥打至被告使用之0000000000號行動電話，表示欲
    購買海洛因，並約在被告位於外埔住處門口，以 500元之價
    格，販賣海洛因予林志仲（即如附表三編號３所示）。
  (四)於95年 9月14日，經林志仲以其所有門號為0000000000號行
    動電話，撥打至被告使用之0000000000號行動電話，表示欲
    購買海洛因，並約在不詳地點，以 1,000元之價格，販賣海
    洛因予林志仲（即附表三編號４所示）。
  (五)被告另於95年09月間某日起至95年10月06日（即農歷中秋節
    ）左右，經林中義以其所有門號為0000000000號行動電話撥
    打至被告使用之0000000000號行動電話，表示欲購買安非他
    命，並約在被告住處馬路邊或飛沙國小旁，以 1,000元之價
    格販賣安非他命1小包予林中義1次（即如附表三編號５所示
    。
    因認被告上述行為，另涉犯毒品危害防制條例第4條第1項之
    販賣第一級毒品罪，及毒品危害防制條例第4條第2項之販賣
    第二級毒品罪罪嫌。
二、按犯罪事實應依證據認定之，無證據不得認定犯罪事實；又
    不能證明被告犯罪，應諭知無罪之判決，刑事訴訟法第 154
    條第2項、第301條第 1項分別定有明文。次按認定犯罪事實
    所憑之證據，雖不以直接證據為限，間接證據亦包括在內，
    然而無論直接或間接證據，其為訴訟上之證明，均須達於通
    常一般之人均不致於有所懷疑，而得確信其為真實之程度，
    始得據為有罪之認定，若其關於被告是否犯罪之證明未達此
    程度，而有合理性懷疑之存在，致使無從形成有罪之確定，
    根據「罪證有疑，利於被告」之證據法則，即不得遽為不利
    被告之認定（最高法院76年台上字第4968號判例意旨參照）
    。再依刑事訴訟法第161條第1項規定：檢察官就被告犯罪事
    實，應負舉證責任，並指出證明之方法。因此，檢察官對於
    起訴之犯罪事實，應負提出證據及說服之實質舉證責任。倘
    其所提出之證據，不足為被告有罪之積極證明，或其闡明之
    證明方法，無從說服法官以形成被告有罪之心證，基於無罪
    推定之原則，自應為被告無罪判決之諭知（最高法院97年度
    台上字第 454號判決意旨參照）。
三、公訴意旨認被告涉有附表三所示之販賣第一級毒品及第二級
    毒品罪嫌，係以下列證據為論罪依據：
  (一)證人李信德之警詢、偵查筆錄。
  (二)門號0000000000號行動電話95年09月16日上午10時50分通訊
    監察譯文。
  (三)證人林志仲之警詢、偵查筆錄。
  (四)門號0000000000號行動電話95年09月13日凌晨 0時58分通訊
    監察譯文。
  (五)門號0000000000號行動電話95年09月14日上午04時29分通訊
    監察譯文。
  (六)證人林中義之警詢、偵查筆錄。
  (七)門號0000000000號行動電話95年09月03日上午10時21分、同
    年月05日晚間09時57分、同年月14日0 時31分、同年月18日
    下午03時49分、同年月18日下午04時07分、同年月18日下午
    04時11分通訊監察譯文。
  (八)原審法院核發搜索票、雲林縣警察局刑事警察大隊搜索、扣
    押筆錄、雲林縣警察局刑事警察大隊扣押物品目錄表、扣押
    物品收據、張良峰偵查佐職務報告、法務部調查局鑑定書、
    扣案海洛因1包（淨重5.62公克）、塑膠鏟管1支、夾鏈袋 2
    包、行動電話3支、照片6張。
  (九)臺灣雲林地方法院檢察署通訊監察書、被告使用之門號0000
    000000號行動電話通訊監察譯文（95年09月01日至同年月20
    日）及錄音帶。
四、被告堅詞否認有上開公訴意旨所指如附表三所示販賣海洛因
    予證人李信德、林志仲；販賣安非他命予證人林中義之犯行
    。經查：
  (一)按施用毒品者，其所稱向某人購買之供述，須補強證據以擔
    保其供述之真實性。良以施用毒品者其供述之憑信性本不及
    於一般人，況施用毒品者其供出來源，因而破獲者，法律復
    規定得減輕其刑，其有為偵查機關誘導、或為邀輕典而為不
    實之陳述之可能，其供述之真實性自有合理之懷疑。是施用
    毒品者關於其向某人購買毒品之供述，必須補強證據佐證，
    以擔保其供述之真實性，俾貫澈刑事訴訟無罪推定及嚴格證
    明之基本原則。又關於毒品施用者其所稱向某人購買毒品之
    供述，必須補強證據佐證，係指毒品購買者之供述縱使並無
    瑕疵，仍須補強證據佐證而言，以擔保其供述之真實性。該
    所謂補強證據，必須與施用毒品者關於相關毒品交易之供述
    ，具有相當程度之關聯性，且足使一般人對於施用毒品者之
    供述無合理之懷疑存在，而得確信其為真實，始足當之。
  (二)公訴意旨所起訴被告如附表三編號１所示之犯行部分
  1.公訴人雖提出證人李信德之警詢筆錄，證明被告有附表三編
    號１所示自95年03、04月間起迄同年06月底前止，有販賣海
    洛因6、7次予證人李信德之犯行。然被告及辯護人已爭執證
    人李信德警詢筆錄之證據能力，經核證人李信德之警詢筆錄
    係屬被告以外之人於審判外之陳述，而檢察官又未舉證證明
    證人李信德於95年11月15日之警詢筆錄具有較可信之特別情
    況，是依刑事訴訟法第159條第1項之規定，上開證人李信德
    之警詢筆錄並無證據能力，不得作為證據使用，業如前述，
    自不得以證人李信德於警詢中之陳述內容，作為認定被告有
    如附表三編號１所示販賣海洛因予證人李信德犯行之論罪依
    據。
  2.至證人李信德於偵訊中固證述：「（問：你毒品何來？）我
    向外號『老大』之人購買。」、「（用何方法與『老大』聯
    絡？）用我0000000000電話打0000000000號電話買。 1次買
    500元，買1包海洛因。共買了7、8次。都在外埔村某農路交
    易，農路離『老大』家好幾百公尺。每次都是『老大』親手
    把海洛因交給我。」、「（問：記得從何時開始，最後 1次
    何時？）最後1次是95年8、9月左右。第1次何時忘記了。我
    隔幾個星期才跟甲○○買 1次。」、「（問：警訊時說從95
    年3、4月開始向甲○○買毒品海洛因是否實在？）實在。差
    不多這個時間開始向甲○○買毒品海洛因。」等語，然經核
    上開證述，其就95年3、4月間起至95年6月底前止，及95年7
    月 1日起至95年8、9月左右，各向被告購買海洛因之次數為
    何，未能明確而無從證明被告於95年 6月底前販賣海洛因予
    證人李信德之次數為起訴書所載6、7次。又參酌證人李信德
    於原審審理時又證稱：「（問：3、4月到 9月總共買7、8次
    ，扣掉7月之後4次，所以 6月底之前大約買3、4次？）是的
    。」、「（問：中間沒有買，7、8月才又開始買，7、8月買
    的時間？）日期沒辦法確定。」、「（9月16日1次？）對。
    」等情，準此可見，證人李信德就犯罪時間及次數等主要犯
    罪構成事實，非但均未能明確指出，且其前後所述亦有不一
    ，自難徒憑上開有瑕疵之證人指證逕為被告不利之認定。況
    且，檢察官就被告如附表三編號１犯行，並未具體指明究係
    何日，其起訴事實已有不明確，本院無從審酌證人李信德所
    指證之犯罪時地是否屬實而逕為認定。
  3.再者，檢察官所舉出之門號 0000000000號行動電話95年9月
    16日上午10時50分之通訊監察譯文內容，亦僅能證明被告如
    附表一編號１所示之犯行，亦不能當然推斷被告亦犯涉有附
    表三編號１之犯行，且由上開通訊監察譯文內容所載：被告
    僅向證人李信德表示，如證人李信德欲施用海洛因，返家後
    再打電話與其聯絡，均未提及95年 3、4月間起至同年6月底
    前止，雙方另有交易海洛因之事，是依公訴人所提出之上開
    證據，亦無從證明被告有附表三編號１所示於95年3、4月間
    起至同年6月底前止，販賣海洛因予證人李信德之犯行。
  4.綜上，證人李信德之前開指證，既有重大疵，且未能達到使
    本院形成被告如附表三編號１販賣第一級毒品之有罪心證。
    此外，公訴人復未能提出其他補強證據以擔保證人指證之真
    實性，自無從僅憑其單一之指述，而為被告不利之認定。公
    訴意旨所起訴被告如附表三編號１所示之犯行，自屬不能證
    明。
  (三)公訴意旨所起訴被告如附表三編號２所示之犯行部分
  1.證人林兆泰雖於警詢、偵訊時證述：95年1、2月間知悉被告
    在販賣毒品，遂自同年 3、4月間起迄同年5月初至二林鎮工
    作前止，向被告購買海洛因，均以0000000000號行動電話或
    公共電話，撥打被告使用開頭為0912，幾號已經忘記之電話
    ，約定時間、地點，價錢均待見面時才告知，向被告買過 5
    、6次或7、8次，正確次數忘記了，每次買 500元或1,000元
    ，都是以現金交易等語；於原審審理時證稱：與被告認識好
    幾年，在離開口湖之前曾施用海洛因，有拿錢跟被告買（海
    洛因），時間及次數不確定，有點忘記了，去年 5月份之後
    就沒有跟被告買，每次以現金買 500元或1,000元，500元比
    較小包， 1,000元比較大包等情在卷。則證人就被告販賣海
    洛因予其之犯罪時間及次數等主要犯罪構成事實，均未能明
    確指出，已難盡信。
  2.且觀諸，證人林兆泰就向被告購買海洛因時間及次數，先於
    警詢時供稱：我從95年1、2月起就有向甲○○購買毒品（警
    卷第53頁）；於偵訊中則稱：我從95年3、4月開始向甲○○
    購買毒品，買5、6次或7、8次（偵卷第58頁）；於原審審理
    時復稱：買4、5次，開始買的時間忘記了（原審卷第158、1
    59頁）。則證人林兆泰所指證之被告販賣毒品之時間及次數
    ，非但未能確定，且前後所述歧異，益徵證人林兆泰之前開
    供證，多有瑕疵，自難憑採為被告論罪之唯一證據。再者，
    檢察官就其起訴之該部分犯罪事實即被告如附表三編號２犯
    行，並未具體指明究係何日，其起訴事實已有不明確，本院
    無從審酌證人林兆泰所指證之犯罪時地是否屬實而逕為認定
    ，此外，檢察官復未能再提出任何證明方法，是認檢察官之
    舉證不足證明該部分起訴事實達無客觀可疑之程度。
  3.且參以，證人王子雲於警詢時並指證曾向林兆泰購買毒品海
    洛因（他字卷2、3頁），則林兆泰如有毒品海洛因可供販賣
    ，其所施用之少量海洛因是否仍須向被告購買使用，即有疑
    問。
  4.綜上，證人林兆泰之前開指證，既未能達到使本院形成被告
    被告有如附表三編號２販賣第一級毒品之有罪心證。此外，
    檢察官復未能提出其他補強證據以擔保證人林兆泰前開指證
    之真實性，自無從僅憑其單一之指述，而為被告不利之認定
    。從而，公訴意旨所起訴被告如附表三編號２所示之犯行，
    亦屬不能證明。
  (四)公訴意旨所起訴被告如附表三編號３、４所示之犯行部分
  1.雖證人林志仲於警、偵及原審理時所指證向被告購買海洛因
    歷次所述之次數均不相一致，但依前揭通訊監察譯文足資補
    強證人林志仲所指證之附表一編號２至７各次犯行，，另證
    人林志仲所指證之附表三編號３、４所示之犯行，則未有補
    強證據足以擔保其真實性，本於罪疑惟輕之原則，自應僅認
    定如附表一編號２至７所示之犯行。
  2.至證人林志仲於偵訊時固具結證稱：「（提示95年09月13日
    0時58分、09月09日通聯紀錄是你的通話內容？）是。.....
    ，09月13日應該是跟他買 500元，好像也是在他家門口附近
    那條路交貨。」、「（提示95年09月14日04時29分通訊監察
    內容這次跟他買多少錢？） 1,000元，好像約在外面拿的。
    」等語，惟證人林志仲於原審審理時則結證：「（問：提示
    95年9月13日0時58分通訊監察譯文這通是否你與甲○○的通
    話？）是的。」、「（問：這次有無跟他買海洛因？）應該
    也沒有，我遇不到人，他人在外面。」、「（問：他說晚一
    點好啦是什麼意思？）他說晚一點要跟我聯絡，但是沒有。
    」、「（問：提示95年9月13日0時58分通訊監察譯文你說工
    人用完了，這通電話你有無跟被告買毒品？）印象中好像沒
    有，好像說要再聯絡。」、「（問：你在檢察官那邊說9月1
    3日凌晨跟被告買500元，在被告門口交貨，這次你有無跟被
    告買？）沒有。我在檢察官那邊記錯了。」、「（問：你09
    月13日通訊監察譯文，電話裡面說晚一點再打電話，後來09
    月13日晚上09點04分有再打電話，這次說要同樣的有沒有，
    他叫你買 1包香菸、一包挫冰，你說好好，是否後來再聯絡
    就是這通？）是的。」、「（問：提示95年09月14日上午04
    時29分、95年09月14日下午12時46分通訊監察譯文。第一通
    說大哥還有嗎，對方回答喔，你是怎樣在用，嚇死人。第二
    通對方說你那個要放好，你說好，對方說多的那包是要給你
    們的工錢。09月14日當天你跟被告買過幾次？）應該是同 1
    次。」、「（那天如何買賣？）我開車去載被告去『延平』
    那邊...」、「（那天你出多少錢？）500元。」、「（問：
    你載被告去買，被告先出錢去買，回到家中的時候才用衛生
    紙包1包給你，你拿500元給被告？）是。」等語。
  3.綜參證人林志仲上開證述內容以觀，足見被告與林志仲於95
    年9月13日0時58分、同年月14日04時29分電話聯絡後，究竟
    是否曾交易500元、1,000元海洛因一節，證人林志仲於偵訊
    及原審審理時所述已有不一。又參酌卷附95年9月13日0時58
    分之通訊監察譯文，被告與證人林志仲並未約定交易金額、
    時間及地點，僅表示要再聯絡，且證人林志仲於原審審理時
    證述：嗣後再於該日晚間9時4分時聯絡，亦核與卷附通聯譯
    文內容相符，準此益見證人林志仲於原審審理時證述應較為
    可採。是以，由同年月14日04時29分之通訊監察譯文內容，
    證人林志仲與被告約定至被告住處再談，亦僅能證明被告與
    證人林志仲曾有欲交易毒品之通話內容，然雙方嗣後是否交
    易，則難以由上開通訊監察譯文內容得知，自不足為證人林
    志仲所指證該次曾向被告購買 1,000元海洛因乙節之證明。
    是檢察官所舉出之上開通訊監察譯文即不能作為證人林志仲
    指證被告有公訴意所指於95年9月13日、同年月 14日，各販
    賣500元、1,000元海洛因予其之補強證據。
  4.綜上，證人林志仲之前開指證，既有重大疵，且未能達到使
    本院形成被告如附表三編號３、４販賣第一級毒品之有罪心
    證。此外，檢察官復未能提出其他補強證據以擔保證人林志
    仲指證之真實性，自無從僅憑其單一之指述，而為被告不利
    之認定。公訴意旨所起訴被告如附表三編號３、４所示之犯
    行，即屬不能證明。
  (五)公訴意旨所起訴被告如附表三編號５所示之犯行部分
  1.經質之證人林中義於警詢證述：共向被告購買過三次安非他
    命，大約是95年9月間最後1次約是中秋節左右等語；於偵訊
    時則證述：向被告買過2、3次安非他命，約在去年中秋節之
    前，09月18日之後沒有再跟被告買毒品等語。然證人林中義
    於原審審理時則證稱：「（問：通訊監察譯文是09月19日至
    中秋節是10月06日，這段期間有無跟被告買過毒品？）沒有
    。」、「（問：向你確認，你在檢察官第2次筆錄，9月18日
    你說沒有買過毒品，09月18日之前那次多久跟被告買的，檢
    察官問你是否中秋節左右，你說是，最後 1次你跟被告買安
    非他命是何時？）9月18日那次。」、「（問：這樣有2次，
    9月18日 、9月12日有1次？）我記得有2次，1次是跟朋友去
    的。」、「（總共有幾次？）我自己買 2次。」等情。準此
    可見，證人林中義所供購買之次數僅為約略2、3次而未能明
    確，此乃因礙於時隔日久，又未特別之注意與刻意紀錄，致
    無法精確舉出確實次數。然證人林中義於原審法院進行交互
    詰問後，僅就95年9月12日及9月18日先後二次與被告交易海
    洛因之時間、地點清楚陳述，則本案依「罪證有疑，利於被
    告」之罪疑惟輕原則，自應推算被告販賣安非他命予證人林
    中義次數應為2次（即附表二所示）而為有利被告之認定。
  2.又參酌卷附被告與林中義於95年9月18日下午3時49分、同年
    月18日下午04時07分、同年月18日下午04時11分通訊間之通
    訊監察譯文，又僅足以佐證證人林中義所述，一次於飛沙國
    小，一次於外埔與被告交易安非他命乙情，而其餘檢察官所
    提出95年09月03日上午10時21分、同年月05日晚間09時57分
    、同年月14日 0時31分之通訊監察譯文，並非被告與證人林
    中義間之電話通聯，是上開通聯譯文自不能據為認定被告不
    利事實之依據。
  3.綜上，依檢察官所舉出之證明方法，僅能證明被告有附表二
    所示之犯行，公訴意旨所起訴被告如附表三編號５販賣第二
    級毒品犯行，檢察官則未能提出積極證據，以實其說，是該
    部分犯行即屬無從證明。
五、此外，檢察官雖另舉出原審法院核發搜索票、雲林縣警察局
    刑事警察大隊搜索、扣押筆錄、雲林縣警察局刑事警察大隊
    扣押物品目錄表、扣押物品收據、張良峰偵查佐職務報告、
    法務部調查局鑑定書、扣案海洛因 1包（淨重5.62公克）、
    塑膠鏟管1支、夾鏈袋2包、行動電話3支、照片6張、臺灣雲
    林地方法院檢察署通訊監察書、被告使用之門號0000000000
    號行動電話通訊監察譯文（95年09月01日至同年月20日）及
    錄音帶等物，證明被告有公訴意旨所指如附表三所示之犯行
    。惟上開證據僅足以證明檢警於95年11月09日搜索被告住處
    係合法搜索，且扣得與被告上述論罪科刑部分之犯行相關證
    物，並於合法監察被告之通訊工具情形下，錄得被告與證人
    李信德、林志仲、林中義及其他與本院無關第三人間之通話
    內容，上開證據除與被告上揭經論罪科刑之犯行相關者，得
    作為被告上揭犯行之佐證外，並不足為檢察官所指附表三犯
    行之論罪依據。
六、綜上所述，檢察官於原審所提出之證據方法，經查證人李信
    德、林志仲、林中義、林兆泰所指證被告如附表三之犯行，
    既有前後矛盾瑕疵之處，且復查亦無其他補強證據，足資佐
    證上開證人指證被告該部分犯罪情節非屬虛構，自不能保障
    上開證人所指證於附表三所示時地向被告購買第一級毒品海
    洛因或第二級毒安非他命事實之真實性，而檢察官提起本件
    上訴，就公訴意旨所起訴上開部分犯行，亦未再提出任何證
    據或證明方法，難認已善盡舉證責任。是以，本件依檢察官
    所提之上開證明方法，無從說服本院形成被告被訴如附表三
    之犯行有罪之心證，而尚有合理之懷疑存在。此外，本院復
    查無其他積極證據，足證被告有公訴意旨所指之附表三所示
    犯行，原應就該部分為被告無罪之判決，惟公訴意旨認該部
    分與前揭論罪科刑部分，有集合犯一罪之關係，爰均不另為
    無罪之諭知。
陸、適用之法律
一、刑事訴訟法第369條第1項前段、第364條、第299條第 1項前
    段。
二、98年5月20日修正前毒品危害防制條例第4條第1項、第2項、
    第6項、第8條第1項、第18條第1項前段、第19條第1項。
三、刑法第2條第1項前段、第11條前段、第25條第2項、第 55條
    、第47條第1項、第59條、第51條第5款、第38條第1項第2款
    。
本案經檢察官趙中岳到庭執行職務。
中    華    民    國    99    年    7     月    27    日
                  刑事第五庭    審判長法  官  楊明章
                                      法  官  趙文淵
                                      法  官  蔡美美
以上正本證明與原本無異。
如不服本判決應於收受送達後10日內向本院提出上訴書狀，其未
敘述上訴理由者，並得於提起上訴後10日內向本院補提理由書（
均須按他造當事人之人數附繕本）「切勿逕送上級法院」。
                                      書記官  歐貞妙
中    華    民    國    99    年    7     月    28    日
附錄本判決論罪科刑法條
98年5月20日修正前毒品危害防制條例第4條第1項、第2項、第 6
項
製造、運輸、販賣第一級毒品者，處死刑或無期徒刑；處無期徒
刑者，得併科新臺幣 1 千萬元以下罰金。
製造、運輸、販賣第二級毒品者，處無期徒刑 或 7 年以上有期
徒刑，得併科新臺幣 7 百萬元以下罰金。
前五項之未遂犯罰之。
毒品危害防制條例第8條第1項
轉讓第一級毒品者，處 1 年以上 7 年以下有期徒刑，得併科新
臺幣 1 百萬元以下罰金。
■附表一：販賣第一級毒品海洛因部分
┌─┬──────┬────┬──────┬─────────┬─────┬────────┐
│編│  交易時間  │交易對象│  交易地點  │     交易方式     │ 販賣次數 │主文所宣告之刑及│
│號│            │        │            │                  ├─────┤沒收            │
│  │            │        │            │                  │單價及總額│                │
│  │            │        │            │                  │（新台幣）│                │
├─┼──────┼────┼──────┼─────────┼─────┼────────┤
│１│95年9月16日 │李信德  │雲林縣口湖鄉│由李信德以其使用之│1次       │販賣第一級毒品，│
│  │晚間某時    │        │埔南村外埔呂│0000000000 號電話 ├─────┤累犯，處有期徒刑│
│  │            │        │永國住處附近│，撥打甲○○使用之│購買500元 │拾伍年陸月；扣案│
│  │            │        │路旁        │0000000000號電話聯│          │門號0000000000號│
│  │            │        │            │絡，約定交易時、地│          │行動電話（含 SIM│
│  │            │        │            │及金額後，甲○○依│          │卡）壹支、塑膠鏟│
│  │            │        │            │約交付海洛因予李信│          │管壹支均沒收；未│
│  │            │        │            │德，李信德則將500 │          │扣案之販賣第一級│
│  │            │        │            │元現金交由甲○○收│          │毒品所得新台幣伍│
│  │            │        │            │受。              │          │佰元沒收，如全部│
│  │            │        │            │                  │          │或一部不能沒收，│
│  │            │        │            │                  │          │以其財產抵償之。│
├─┼──────┼────┼──────┼─────────┼─────┼────────┤
│２│95年9月9日某│林志仲  │雲林縣口湖鄉│林志仲先以其使用之│1次       │販賣第一級毒品，│
│  │時          │        │埔南村外埔39│0000000000號行動電├─────┤累犯，處有期徒刑│
│  │            │        │號甲○○住處│話，撥打甲○○使用│購買1,000 │拾伍年陸月；扣案│
│  │            │        │門口        │之0000000000號行動│元        │之塑膠鏟管壹支沒│
│  │            │        │            │電話（申請所有人：│          │收；未扣案之販賣│
│  │            │        │            │林兆泰）聯絡，約定│          │第一級毒品所得新│
│  │            │        │            │交易時、地及金額後│          │台幣壹仟元沒收，│
│  │            │        │            │，甲○○依約交付海│          │如全部或一部不能│
│  │            │        │            │洛因予林志仲，林志│          │沒收時，以其財產│
│  │            │        │            │仲則將現金1,000 元│          │抵償之。        │
│  │            │        │            │交由甲○○收受。  │          │                │
│  │            │        │            │                  │          │                │
├─┼──────┼────┼──────┼─────────┼─────┼────────┤
│３│95年9月13日 │林志仲  │雲林縣口湖鄉│林志仲先以其使用之│1次       │販賣第一級毒品，│
│  │晚間9時許   │        │埔南村外埔39│0000000000號行動電├─────┤累犯，處有期徒刑│
│  │            │        │號甲○○住處│話，撥打甲○○使用│購買500元 │拾伍年陸月；扣案│
│  │            │        │            │之0000000000號行動│          │之塑膠鏟管壹支沒│
│  │            │        │            │電話（申請所有人：│          │收；未扣案之販賣│
│  │            │        │            │林兆泰）聯絡，再前│          │第一級毒品所得新│
│  │            │        │            │往甲○○住處交付  │          │台幣伍佰元沒收，│
│  │            │        │            │500元現金予甲○○ │          │如全部或一部不能│
│  │            │        │            │，甲○○則將海洛因│          │沒收時，以其財產│
│  │            │        │            │交予林志仲收受。  │          │抵償之。        │
│  │            │        │            │                  │          │                │
├─┼──────┼────┼──────┼─────────┼─────┼────────┤
│４│95年 9月16日│林志仲  │雲林縣口湖鄉│林志仲先以其使用之│1次       │販賣第一級毒品，│
│  │某時（起訴書│        │埔南村外埔39│0000000000 號行動 ├─────┤累犯、處有期徒刑│
│  │誤載為95年09│        │號甲○○住處│電話，撥打甲○○使│購買500元 │拾伍年陸月；扣案│
│  │月17日）    │        │附近        │用之0000000000號行│          │之塑膠鏟管壹支沒│
│  │            │        │            │動電話（申請所有人│          │收；未扣案之販賣│
│  │            │        │            │：林兆泰）聯絡，約│          │第一級毒品所得新│
│  │            │        │            │定交易時、地及金額│          │台幣伍佰元沒收，│
│  │            │        │            │後，甲○○依約交付│          │如全部或一部不能│
│  │            │        │            │海洛因予林志仲，林│          │沒收時，以其財產│
│  │            │        │            │志仲則將現金500元 │          │抵償之。        │
│  │            │        │            │交由甲○○收受。  │          │                │
│  │            │        │            │                  │          │                │
├─┼──────┼────┼──────┼─────────┼─────┼────────┤
│５│95年 9月17日│林志仲  │雲林縣口湖鄉│林志仲先以其使用之│1次       │販賣第一級毒品，│
│  │晚間某時    │        │埔南村外埔39│0000000000 號行動 ├─────┤累犯，處有期徒刑│
│  │            │        │號甲○○住處│電話，撥打甲○○使│購買400元 │拾伍年陸月；扣案│
│  │            │        │            │用之0000000000號行│          │之塑膠鏟管壹支沒│
│  │            │        │            │動電話（申請所有人│          │收；未扣案之販賣│
│  │            │        │            │：林兆泰）聯絡，約│          │第一級毒品所得新│
│  │            │        │            │定交易金額後，林志│          │台幣肆佰元沒收，│
│  │            │        │            │仲至甲○○住處，將│          │如全部或一部不能│
│  │            │        │            │現金40 0元交付呂永│          │沒收時，以其財產│
│  │            │        │            │國，甲○○則將海洛│          │抵償之。        │
│  │            │        │            │因交予林志仲收受。│          │                │
│  │            │        │            │                  │          │                │
├─┼──────┼────┼──────┼─────────┼─────┼────────┤
│６│95年 9月20日│林志仲  │雲林縣口湖鄉│林志仲先以其使用之│1次       │販賣第一級毒品，│
│  │上午某時    │        │埔南村外埔39│0000000000 號行動 ├─────┤累犯，處有期徒刑│
│  │            │        │號甲○○住處│電話，撥打甲○○使│購買3,000 │拾陸年；扣案之第│
│  │            │        │            │用之0000000000號行│元        │一級毒品海洛因壹│
│  │            │        │            │動電話（申請所有人│          │包（淨重伍點陸貳│
│  │            │        │            │：林兆泰）聯絡，詢│          │公克，純質淨重零│
│  │            │        │            │問是否可以其所有手│          │點零參公克）沒收│
│  │            │        │            │機換購毒品，經呂永│          │銷燬之；扣案之包│
│  │            │        │            │國應允願意以林志仲│          │裝上開第一級毒品│
│  │            │        │            │手機交易毒品後，林│          │海洛因之夾鏈袋壹│
│  │            │        │            │志仲遂至甲○○住處│          │只、塑膠鏟管壹支│
│  │            │        │            │，雙方同意林志仲手│          │及夾鏈袋貳包均沒│
│  │            │        │            │機折價3,000元價值 │          │收；未扣案之販賣│
│  │            │        │            │作為價金給付予呂永│          │第一級毒品所得手│
│  │            │        │            │國，甲○○則交付海│          │機壹支（折價新台│
│  │            │        │            │洛因予林志仲收受。│          │幣參仟元）沒收之│
│  │            │        │            │                  │          │，如不能沒收，追│
│  │            │        │            │                  │          │徵其價額或以其財│
│  │            │        │            │                  │          │產抵償之。      │
├─┼──────┼────┼──────┼─────────┼─────┼────────┤
│７│95年9月14日 │林志仲  │雲林縣口湖鄉│林志仲先撥打甲○○│販賣1次   │販賣第一級毒品，│
│  │上午11時    │        │埔南村外埔39│使用之0000000000號├─────┤累犯，處有期徒刑│
│  │            │        │號甲○○住處│行動電話（申請所有│購買500元 │拾陸年；扣案之塑│
│  │            │        │            │人：林兆泰）聯絡  │          │膠鏟管壹支沒收；│
│  │            │        │            │，表示欲至甲○○住│無償轉讓1 │未扣案之販賣第一│
│  │            │        │            │處購買海洛因 500元│次        │級毒品所得新台幣│
│  │            │        │            │，適甲○○當時缺乏│          │伍佰元沒收，如全│
│  │            │        │            │海洛因可供販賣，遂│從一重之販│部或一部不能沒收│
│  │            │        │            │商請林志仲開車先載│賣第一級毒│時，以其財產抵償│
│  │            │        │            │其至雲林縣水林鄉蕃│品罪處斷  │之。            │
│  │            │        │            │薯厝，向綽號「延平│          │                │
│  │            │        │            │」之成年人購買海洛│          │                │
│  │            │        │            │因補貨，林志仲載呂│          │                │
│  │            │        │            │永國返回住處後，林│          │                │
│  │            │        │            │志仲再將欲購買之價│          │                │
│  │            │        │            │金 500交予甲○○，│          │                │
│  │            │        │            │甲○○則將林志仲所│          │                │
│  │            │        │            │購買之500元海洛因1│          │                │
│  │            │        │            │包，連同為答謝林志│          │                │
│  │            │        │            │仲搭載其前去購買及│          │                │
│  │            │        │            │幫忙載送其友人之另│          │                │
│  │            │        │            │包價值500元海洛， │          │                │
│  │            │        │            │以衛生紙包裹後，於│          │                │
│  │            │        │            │同日上午11時許交付│          │                │
│  │            │        │            │林志仲。          │          │                │
│  │            │        │            │                  │          │                │
└─┴──────┴────┴──────┴─────────┴─────┴────────┘
■附表二：販賣第二級毒品安非他命部分
┌─┬──────┬────┬──────┬─────────┬─────┬────────┐
│編│  交易時間  │交易對象│  交易地點  │     交易方式     │ 販賣次數 │主文所宣告之刑及│
│號│            │        │            │                  ├─────┤沒收            │
│  │            │        │            │                  │單價及總額│                │
│  │            │        │            │                  │（新台幣）│                │
├─┼──────┼────┼──────┼─────────┼─────┼────────┤
│１│95年 9月12日│林中義  │雲林縣四湖鄉│林中義先以其使用之│1次       │販賣第二級毒品，│
│  │某時        │        │大同村「飛沙│0000000000號行動電├─────┤累犯，處有期徒刑│
│  │            │        │國民小學」旁│話，撥打甲○○使用│購買1,000 │柒年陸月；未扣案│
│  │            │        │            │之0000000000號行動│元        │之販賣第二級毒品│
│  │            │        │            │電話（申請所有人：│          │所得新台幣壹仟元│
│  │            │        │            │林兆泰）聯絡，約定│          │沒收之，如全部或│
│  │            │        │            │交易時、地及金額後│          │一部不能沒收時，│
│  │            │        │            │，甲○○依約將安非│          │以其財產抵償之。│
│  │            │        │            │他命交付林中義，林│          │                │
│  │            │        │            │中義則將現金1, 000│          │                │
│  │            │        │            │元交予甲○○收受。│          │                │
├─┼──────┼────┼──────┼─────────┼─────┼────────┤
│２│95年 9月18日│林中義  │雲林縣口湖鄉│林中義先以其使用之│未遂      │販賣第二級毒品，│
│  │下午4時許   │        │埔南村外埔附│0000000000號行動電│          │未遂，累犯，處有│
│  │            │        │近路旁      │話，撥打甲○○使用│          │期徒刑肆年。    │
│  │            │        │            │之0000000000號行動│          │                │
│  │            │        │            │電話（申請所有人：│          │                │
│  │            │        │            │林兆泰）聯絡，約定│          │                │
│  │            │        │            │交易時、地及金額後│          │                │
│  │            │        │            │，甲○○至約定地點│          │                │
│  │            │        │            │將海洛因交付林中義│          │                │
│  │            │        │            │，林中義則將現金  │          │                │
│  │            │        │            │1,000元交予甲○○ │          │                │
│  │            │        │            │收受，事後林中義發│          │                │
│  │            │        │            │現甲○○所交付之毒│          │                │
│  │            │        │            │品有誤並非安非他命│          │                │
│  │            │        │            │，遂要求甲○○換回│          │                │
│  │            │        │            │安非他命，但因呂永│          │                │
│  │            │        │            │國並無安非他命可出│          │                │
│  │            │        │            │售，林中義即將海洛│          │                │
│  │            │        │            │因交還甲○○，呂永│          │                │
│  │            │        │            │國則將所收取之1,00│          │                │
│  │            │        │            │0元返還林中義，而 │          │                │
│  │            │        │            │未交易成功。      │          │                │
└─┴──────┴────┴──────┴─────────┴─────┴────────┘
■附表三：不另為無罪諭知部分
┌─┬───────┬────┬────────┬───────────────┬─────┐
│編│  交易期間    │交易對象│  交易地點      │     交易方式                 │ 販賣次數 │
│號│              │        │                │                              ├─────┤
│  │              │        │                │                              │單價及總額│
│  │              │        │                │                              │（新台幣）│
├─┼───────┼────┼────────┼───────────────┼─────┤
│１│95年3、4月間某│李信德  │甲○○位於雲林縣│李信德以0000000000號行動電話撥│共6、7次  │
│  │日起至同年6月 │        │口湖鄉埔南村外埔│打甲○○所使用之0000000000號行├─────┤
│  │底某日止      │        │住處附近農路旁  │動電話，約定交易時、地及金額，│每次500元 │
│  │              │        │                │並依約交付毒品                │，共約    │
│  │              │        │                │                              │0000-0000 │
│  │              │        │                │                              │元        │
├─┼───────┼────┼────────┼───────────────┼─────┤
│２│95年3、4月間起│林兆泰  │雲林縣口湖鄉埔南│林兆泰先以其使用之0000000000號│5次       │
│  │至同年 5月初某│        │村外埔39號甲○○│行動電話，撥打甲○○使用之行動├─────┤
│  │日止          │        │住處附近路旁    │電話聯絡，約定交易時、地及金額│1次交易金 │
│  │              │        │                │後，甲○○依約將海洛因交付林兆│額1,000元 │
│  │              │        │                │泰，林兆泰則將現金500元或1,000│；其餘4次 │
│  │              │        │                │元交予甲○○收受。            │皆為500元 │
│  │              │        │                │                              │，共3,000 │
│  │              │        │                │                              │元        │
├─┼───────┼────┼────────┼───────────────┼─────┤
│３│95年9月13日   │林志仲  │甲○○位於雲林縣│林志仲以其所有門號為0000000000│1次       │
│  │              │        │口湖鄉埔南村外埔│號行動電話撥打甲○○使用之0911├─────┤
│  │              │        │住處門口        │477991號行動電話，約定交易時、│購買500元 │
│  │              │        │                │地及金額，並依約交付第一級毒品│          │
│  │              │        │                │海洛因                        │          │
│  │              │        │                │                              │          │
├─┼───────┼────┼────────┼───────────────┼─────┤
│４│95年9月14日   │林志仲  │不詳            │林志仲以其所有門號為0000000000│1次       │
│  │              │        │                │號行動電話撥打甲○○使用之0911├─────┤
│  │              │        │                │477991號行動電話，約定交易時、│購買1000元│
│  │              │        │                │地及金額，並依約交付第一級毒品│          │
│  │              │        │                │海洛因                        │          │
│  │              │        │                │                              │          │
├─┼───────┼────┼────────┼───────────────┼─────┤
│５│95年9月間某日 │林中義  │甲○○位於雲林縣│林中義以其所有門號為0000000000│1次       │
│  │至同年10月6日 │        │口湖鄉埔南村外埔│號行動電話撥打甲○○使用之0911├─────┤
│  │（農曆中秋節）│        │住處附近之馬路邊│477991號行動電話，約定交易時、│購買1000元│
│  │              │        │及飛沙國小旁    │地及金額，並依約交付第二級毒品│          │
│  │              │        │                │安非他命                      │          │
└─┴───────┴────┴────────┴───────────────┴─────┘

司法院資訊處製作；財團法人民間司法改革基金會備份。
